---
title: "Lineare Regressionsanalyse in R"
author: "Bert Niehaus - knitr4education"
date: "`r Sys.Date()`"
output: html_document
---

```{r setup, include=FALSE}
knitr::opts_chunk$set(echo = TRUE)
```

##  Einführung
Der Lerneinheit gliedert sich in die folgenden Schritte
* Einführung in die [[mehrdimensionale lineare Regression]]
* Implementierung in R
* Interpretation der Ergebnisse
* Praktische Übung

Hier ist eine Lerneinheit für die Implementierung der mehrdimensionalen linearen Regression in R:

##  Aufgabe - Mehrdimensionale lineare Regression in R
* Machen Sie sich zunächst mit dem prinzipiellen Vorgehen bei der [[mehrdimensionale lineare Regression|mehrdimensionalen linearen Regression]] vertraut.
* Betrachten Sie den Begriff der [[w:de:Assoziation|Assoziation]], [[Assoziative Netze|assoziative Netze]] und die [[Maschinelles Lernen/Hebbsche Lernregel|Hebbschen Lernregel]], mit der man die Koaktivität von Nervenzellen in der Ein- und Ausgabeschicht [[Kurs:Mathematische Modellbildung|mathematisch modellieren]] kann.

##  Ziel
In dieser Lerneinheit lernen Sie, wie Sie eine mehrdimensionale lineare Regression in R und [KnitR](https://de.wikiversity.org/wiki/KnitR) implementieren können und die hilfreichen Rahmenbedingungen, für die Unter.

##  Voraussetzungen

* Grundkenntnisse in R
* Verständnis von linearen Regressionen

##  Inhalte

###  1 Einführung in die mehrdimensionale lineare Regression
* Definition und Beispiel
* Vorteile der mehrdimensionalen linearen Regression

###  2 Implementierung in R
* Installation der erforderlichen Bibliotheken
* Erstellung eines Beispiel-Datensatzes
* Implementierung der mehrdimensionalen linearen Regression.

###  3 Interpretation der Ergebnisse
* Auswertung der Modellparameter
* Interpretation der Kovarianzmatrix

###  4 Praktische Übung
* Implementierung einer mehrdimensionalen linearen Regression anhand eines Beispiel-Datensatzes
* Auswertung der Ergebnisse

##  Schritte
Zunächst betrachtet man die notwendigen Bibliotheken, die man für die Umsetzung in R bzw. KnitR für die Textgenerierung in Abhängigkeit von den Ergebnissen der [[mehrdimensionale lineare Regression|mehrdimensionalen linearen Regression]] verwenden möchte.

###  Schritt 1 - Installation der erforderlichen Bibliotheken
Wenn Sie in [KnitR](https://de.wikiversity.org/wiki/KnitR) oder in einem R-Skript die Installation eines bestimmten Pakets benötigen, so können Sie anderen Nutzerinnen und Nutzer das Leben vereinfachen, wenn Sie den Installationbefehl für die erforderlichen Paketn in den ersten [[KnitR/Code-Chunk|Code-Chunk]] in [KnitR](https://de.wikiversity.org/wiki/KnitR) oder zu Beginn des R-Skriptes ergänzen, damit im Sinne von [[Open Educational Resources]] die erforderlich Skript bei Bedarf einfach nachinstalliert werden, sofern dies noch nicht von den Nutzern installiert wurden. Für lineare Modelle kann das mit dem folgenden Befehl erfolgen:

```{r}
install.packages("lm")
```

###  Schritt 2 - Erstellung eines Beispiel-Datensatzes
Der folgende Beispieldatensatz erzeugt zunächst normalverteilte Daten für eine zweidimensionale Eingabeschicht.
```{r , echo=TRUE}
# Beispiel-Datensatz für eine lineare Abbildung
# Defintionsbereich (x1,x2) aus dem IR^2
# Wertebereich y aus IR

### Anzahl der Datensätze festlegen
datenanzahl <- 100
x1 <- rnorm(datenanzahl, mean = 0, sd = 1)
x2 <- rnorm(datenanzahl, mean = 0, sd = 1)

### Unbekannte Abbildung
###  f(x1,x2) = 2 + 3*x1 + 4*x2
### y-Vektor wird verwendet und mit einem normalverteilten Rauschen versehen
### Rauschen: Mittelwert 0 und Standardabweichung 1
y <- 2 + 3*x1 + 4*x2 + rnorm(datenanzahl, mean = 0, sd = 1)

# Datenframe erstellen mit den Datenspalten x1,x2 und y erstellen
df <- data.frame(x1, x2, y)
```

###  Schritt 3 - Implementierung der mehrdimensionalen linearen Regression

```{r , echo=TRUE}
# Modell erstellen
model <- lm(y ~ x1 + x2, data = df)

# Ausgabe der Modellparameter
summary(model)
```

##  Schritt 4: Interpretation der Ergebnisse

* Auswertung der Modellparameter:
** Koefizienten für x1 und x2
** Konstante
* Interpretation der Kovarianzmatrix:
** Kovarianz zwischen x1 und x2
** Kovarianz zwischen y und x1/x2

##  Praktische Übung

* Implementieren Sie eine mehrdimensionale lineare Regression anhand eines Beispiel-Datensatzes.
* Auswerten Sie die Ergebnisse und interpretieren Sie die Modellparameter und die Kovarianzmatrix.

##  Ressourcen

* R-Bibliothek: `lm()`
* R-Bibliothek: `summary()`
* R-Bibliothek: `data.frame()`

##  Fazit

In dieser Lerneinheit haben Sie gelernt, wie Sie eine mehrdimensionale lineare Regression in R implementieren können. Sie haben gesehen, wie Sie einen Beispiel-Datensatz erstellen, ein Modell erstellen und die Ergebnisse interpretieren können. Mit dieser Kenntnis können Sie nun komplexe Datenanalysen durchführen und fundierte Entscheidungen treffen.

##  Siehe auch
* [mehrdimensionale lineare Regression](https://de.wikiversity.org/wiki/mehrdimensionale_lineare_Regression)
* [Kurs:Maschinelles Lernen](https://de.wikiversity.org/wiki/Kurs:Maschinelles_Lernen)
* [Digitale Lernumgebungen](https://de.wikiversity.org/wiki/Digitale_Lernumgebungen)
* [KnitR](https://de.wikiversity.org/wiki/KnitR)

