---
title: "Demo 8 - Code Chunks mit Computeralgebrasystem YACAS"
author: "Bert Niehaus"
date: "`r Sys.Date()`"
output: odt_document
---

```{r setup, include=FALSE}
knitr::opts_chunk$set(echo = TRUE)
```

## Einleitung
Das ist ein R Markdown-Dokument. Markdown ist eine einfache Formatierungs-Syntax für die Erzeugung von LibreOffice-Dokumenten verwendet wird. Weitere Details zur Verwendung von R Markdown siehe <http://rmarkdown.rstudio.com>.

### KnitR-Dokumentenerstellung
Wenn Sie auf die Schaltfläche **Knit*** klicken, wird ein Dokument generiert, das sowohl statischen Textinhalte als auch die Ausgabe von dynamisch berechnete Variableninhalten durch eingebettete R-Code-Chunks beinhaltet. 

### KnitR Ziel
Ziel von [KnitR](https://de.wikiversity.org/wiki/KnitR) ist es, Berechnungen in R mit Texterzeugung zu verbinden, um Ergebnisse aus Berechnungen in den Text einbauen zu können. Dies ist insbesondere für individualisierte Lernumgebungen hilfreich, wenn Aufgaben unterschiedlich für verschiedene Lernende gewählt werden und damit Lösungshilfen an die individuellen Aufgaben angepasst werden müssen.

### Ziel des Einsatzes von Computeralgebrasystemen
Nicht alle Aufgaben von mathematischen Übungsaufgaben kann man mit den verfügbaren Funktionen in R erledigen. Dazu gehören u.a. die Funktionalität von symbolischen Berechnungen. R ist für die Auswertung von Daten gedacht. Pakete wie YACAS können diese Funktionalität von Computeralgebrasystemen (CAS) in R und KnitR nutzbar machen. Dies wird in diesem KnitR-Dokument gezeigt. Man beginnt mit Aufgaben, die sowohl R als auch ein CAS erledigen kann. In solchen Fällen verwendet man direkt R. Weiter unten werden Aufgaben dann von YACAS als Computeralgebrasystem erledigt. Dazu gehört z.B. das Differenzieren oder Integrieren von Termen.

## Elementare Rechenoperationen und deren Ergebnisdarstellung im Text.
Sie können einen R-Code so einbetten:

```{r berechnung, echo=FALSE}
vSumme <- 4+13
```

Im obigen Codechunk wurde die Summe von zwei Zahlen berechnet. Das Ergebnis der Summe ist `r vSumme`.

### Erste Aufgabe für die Grundschule
```{r grunschulaufgabe, echo=TRUE}
vSummand1 <- 4
vSummand2 <- 6
vSumme <- vSummand1 + vSummand2 
```
Lieber Peter, berechne bitte die Summe der Zahlen `r vSummand1` und `r vSummand2`!

Bitte überprüfe Deine Lösung
`r vSummand1`  +  `r vSummand2` =  `r vSumme`

## Mathematische Formeln 

Mathematische Formeln und Symbole können im Fließtext erscheinen z.B. mit $ x \in \mathbb{R} $ oder als abgesetzte mathematische Formel  
$$\overline{y_i} := \frac{1}{2n+1}\cdot \sum_{k=-n}^n y_{k+i}\quad \mbox{ mit } \quad i-n \geq 1 \mbox{ und }  i+n \leq m.$$
Für mathematische Formeln gibt es zwei Darstellungsformen:

* abgesetzte zentrierte mathematische Formeln werden mit zwei Dollarzeichen `$$` gerahmt und
* Formeln im Fließtext mit jeweils einem Dollarzeichen `$`.

### Normalverteilung - Latex-Notation der Dichtefunktion
$$
f(x)= \frac{1}{\sigma\sqrt{2\pi}} {e^{-\frac{1}{2}\left(\frac{x-\mu}{\sigma}\right)^2}}
$$



## Dynamisch berechnet Variable in mathematischer Formel
Im folgenden Beispiel wird eine dynamische berechnete Variable in eine Formel eingebettet.
```{r}
a <- floor(runif(1, 1, 5))
b <- floor(runif(1, 6, 15))
n <- 3
```

Bitte berechnet das Integral 
$$ f(x) = x^{`r n`}$$ 
in folgenden Grenzen a=`r a` =und b=`r b`: 

$$
 y:= \int_{a}^{b} f(x) \, dx = \int_{`r a`}^{`r b`} x^{`r n`} \, dx
$$
```{r}
vZaehler <- b^(n+1) - a^(n+1) 
vNenner  <- n+1
```

Die Lösung des Integrals als Bruch lautet `r vZaehler` `r vNenner`:
$$
 y= \frac{`r vZaehler`}{`r vNenner`}
$$

## Voraussetzungen und Ziele
Für die Erstellung von individuellen Arbeitsblättern gehen wir von folgenden Voraussetzungen aus:
* Klasse mit 32 Schülerinnen und Schülern aus,
* alle Schülerinnen und Schülern bekommen individuelle Aufgabenblätten und Hilfen,
* alle 32 Aufgabenblätter werden mit einem KnitR-Durchlauf erzeugt,
* die Aufgaben- und Hilfenauswahl basieren auf Schülerdaten die in Tabellenform vorliegen und für Erzeugung von individuellen Aufgabenblättern als Eingabedaten für R verwendet werden.

## Zufallszahlen 
Bei einem digitalen Arbeitsblatt bekommt jede Schülerinnen und jeder Schüler ein eigenes Aufgabenblatt und ggf. individuelle Hilfen und Lösungshinweise. 


Zunächst wird die Generierung von individuellen Arbeitsblätter über Zufallszahlen umgesetzt. In einem späteren Schritt über die statistische Auswertung von Schülerdaten.

Der folgende Befehl erzeugt 10 Zufallszahlen für eine stetige Gleichverteilung (uniforme Verteilung) auf dem Intervall $ [5,99] $. Dabei entsteht ein Vektor mit 10 Zahlen aus $ [5,99]^{10} $
```{r}
runif(10, 5, 99)
```
Für ganzzahlige Zufallszahlen kann man 
* runden oder
```{r}
round(runif(10, 5, 99))
```
* die Gaußklammer
anwenden.
```{r}
floor(runif(10, 5, 99))
```

## Berechnungen im Text

### Linearfaktoren
Die folgende Funktion erstellt für eine Nullstelle $x_0 \in \mathbb{R}$ den Linearfaktor $x-x_0$. Für $x_0 = 0$ wird der Linearfaktor $x$ zurückgegeben und 
für $x_{0}\not= 0$ with der geklammerte Ausdruck $(x-x_0)$ generiert.
```{r}
lin_fak <- function (pNullstelle) {
  lf <- "x"
  if (pNullstelle > 0) {
    lf <- paste("(x",-pNullstelle,")",sep="")
  } else {
    if (pNullstelle < 0) {
      lf <- paste("(x+",-pNullstelle,")",sep="")
    }
  }
  # return Linearfaktor
  lf
}

## Test
print(paste(lin_fak(-5),lin_fak(0),lin_fak(5),sep="  "))

```

## Computer Algebra System YACAS in R vewenden
```{r}
library(Ryacas)
## 
## Attaching package: 'Ryacas'
## The following object is masked from 'package:stats':
## 
##     deriv
## The following objects are masked from 'package:base':
## 
##     %*%, determinant, diag, diag<-, I, lower.tri, upper.tri
# simplify expressions
as_r(yac_str("Simplify(a*b*a^2/b-a^3)"))
as_r(yac_str("Solve(x/(1+x) == a, x)"))
prod4linfakt <- paste(lin_fak(-5),lin_fak(0),lin_fak(5),sep="*")
prod4linfakt
cmd4yacas <- paste("Simplify(",prod4linfakt,")")
cmd4yacas
term <- yac_str(cmd4yacas)
```

Bestimmen Sie alle Nullstellen von dem Polynom $p(x)=`r term`$


```{r , echo=FALSE}
integral_best <- function (pTerm,pVariable,pUnten,pOben) {
   # Erzeugen des YACAS Befehls z.B. Integrate(x,a,b) Cos(x)
   # mit pTerm="Cos(x)", pVariable="x", pUnten="a" und pOben="b" 
   yacasbefehl <- paste("Integrate(",pVariable,",",pUnten,",",pOben,")",pTerm,sep="")
   # Absenden des YACAS-Befehl als YACAS
   ergebnis <- yac_str(yacasbefehl)
   # return: Bestimmtes Integral von pTerm bzgl. der Integralgrenzen
   ergebnis
}

integral_best4latex <- function (pTerm,pVariable,pUnten,pOben) {
   # Erzeugen des YACAS Befehls z.B. Integrate(x,a,b) Cos(x)
   # mit pTerm="Cos(x)", pVariable="x", pUnten="a" und pOben="b" 
   yacasbefehl <- paste("Integrate(",pVariable,",",pUnten,",",pOben,")",pTerm,sep="")
   yacas4latex <- paste("TexForm(",yacasbefehl,")")
   # Absenden des YACAS-Befehl als YACAS
   ergebnis <- yac_str(yacas4latex)
   # return: Bestimmtes Integral von pTerm bzgl. der Integralgrenzen
   ergebnis
}

integral_unbest <- function (pTerm,pVariable) {
  # ergebnis <- "undefiniert"
  yacasbefehl <- paste("Integrate(",pVariable,")",pTerm,"",sep="")
  ergebnis <- yac_str(yacasbefehl)
  # return Ableitung des Funktionsterms pTerm nach der Variable pVariable 
  ergebnis
}

polynom <- "5*x^3-x*y+5"
variable="x";
differenziere <- function(pTerm,pVariable) {
  yacasbefehl <- paste("D(",pVariable,")",pTerm,sep="")
  ableitung <- yac_str(yacasbefehl)
  ## Rückgabe der Ableitung
  ableitung
}
# yacasbefehl <- paste("D(x)",polynom,sep="")
# ableitung <- yac_str(yacasbefehl)
ableitung <- differenziere(polynom,variable)

integral_best(polynom, variable, 3,6)
integral_best4latex(polynom, variable, 3,6)
integral_unbest(polynom, variable)
```

### Berechnung der Ableitung als Aufgabe
* Polynomterm $f(x)=`r polynom`$ ist gegeben. Formel in Latex $\sum_{k=0}^{\infty} \frac{1}{k^2}$
* Die Ableitung ist $f'(x)=`r ableitung`$. 
* Alternativ kann man die Funktion auch direkt berechnen lassen $`r diff(polynom,variable)`$ 

```{r}
# Stammfunktionen in YACAS für  bestimmtes und unbestimmtes Integral berechnen
yac_str("Integrate(x) x*Sin(x)");     # Nur Stammfunktion 
yac_str("Integrate(x,3,4) x*Sin(x)"); # bestimmtes Integral in den Grenzen [3,4] 
sol <- yac_str("Solve(x^2-9 == 0, x)")
```

### Zufällige Parameter für die Aufgabe
Nun werden zunächst zufällige Parameter für eine Aufgabe erstellt.
Die Aufgabenstellung soll eine Polynom abgeleitet werden und die Nullstellen bestimmt werden. Zugleich soll ein Lösungsblatt erstellt werden.
```{r nullstellen, echo=TRUE}
low <- 1
high <- 6
n <- 3 # 3 Nullstellen 
nullstelle <- floor(runif(n,low,high+1))
polynom1 <- paste(lin_fak(nullstelle[1]),lin_fak(nullstelle[2]),lin_fak(nullstelle[3]),sep=" \\cdot ") 
## Test 
print(polynom1)
```
Das faktorisierte Polynom lautet $$f(x)=`r polynom1`$$. Nun berechnen man das Polynom für die Aufgabenstellung der Schüler.  

### Maxima zur Berechnung des allgemeinen Polynoms
Das Polynom ist ausmultipliziert mit `wxMaxima` berechnen mit 
* Term definieren `(x-n1)*(x-n2)*(x-n3);`
* Term ausmultiplizieren `expand(%);` der Befehl liefert in Maxima liefert: `x^3-n3*x^2-n2*x^2-n1*x^2+n2*n3*x+n1*n3*x+n1*n2*x-n1*n2*n3`
* Koeffizienten ausklammern: `ratsimp( (x-n1)*(x-n2)*(x-n3) );` - der Befehl liefert `x^3+(-n3-n2-n1)*x^2+((n2+n1)*n3+n1*n2)*x-n1*n2*n3`
```{r}
koeff <- numeric(3);
## Koeffizient fuer x^0
koeff[1] <- -nullstelle[1]*nullstelle[2]*nullstelle[3]
## Koeffizient fuer x^1
koeff[2] <- (nullstelle[2]+nullstelle[1])*nullstelle[3]+nullstelle[1]*nullstelle[2]
## Koeffizient fuer x^2
koeff[3] <- -nullstelle[1]-nullstelle[2]-nullstelle[3]

## Test
print(koeff[1])
print(koeff[2])
print(koeff[3])

```
Darstellung des Koeffizienten muss in einer Summe mit Polynom immer ein Vorzeichen haben
```{r}
koeff_poly <- function(pKoeff) {
  k <- ""
  if (pKoeff == 1) {
    k <- "+"
  } else {
    if (pKoeff >= 0) {
      k <- paste("+",pKoeff, sep="")
    } else {
      k <- paste(pKoeff,sep="")
    }
  }
  ## return Koeffizient mit Vorzeichen
  k
}

## Test
# print(koeff_poly(-5))
print(koeff_poly(1))
print(koeff_poly(5))
print(koeff_poly(0))


```
### Polynom 3. Grades
Nun wird aus den berechneten Koeffizienten das Polynom 3. Grades aus den Koeffizienten berechnet.
```{r}

poly_grad3 <- function (pKoeff) {
  pg3 <- "x^3"
  pg3 <- paste(pg3,koeff_poly(pKoeff[3]),"x^2",sep="")
  pg3 <- paste(pg3,koeff_poly(pKoeff[2]),"x",sep="")
  pg3 <- paste(pg3,koeff_poly(pKoeff[1]),"",sep="")
  # return term fuer das Polynom 3. Grades
  pg3
}

# Test des Polynomterms
poly_grad3(koeff)
```

Die Ausgabe im Text für das Polynom ist dann
$$f(x)=`r poly_grad3(koeff)`$$
Die Ableitung der Funktion ist ein Polynom zweiten Grades. Dazu erzeugt man wieder eine Funktion, die ein Polynom zweiten Grades darstellt.

### Polynom 3. Grades
Nun wird aus den berechneten Koeffizienten das Polynom 3. Grades aus den Koeffizienten berechnet.
```{r}

poly_grad2 <- function (pKoeff) {
  pg2 <- "3x^2"
  pg2 <- paste(pg2,koeff_poly(pKoeff[2]),"x",sep="")
  pg2 <- paste(pg2,koeff_poly(pKoeff[1]),"",sep="")
  # return term fuer das Polynom 2. Grades
  pg2
}

koeff_diff <- numeric(2)
koeff_diff[2] <- 2*koeff[3] ## Koeffizient von x^1
koeff_diff[1] <- 1*koeff[2] ## Koeffizient von x^0
# Test des Polynomterms
poly_grad2(koeff_diff)
```
Die automatisch berechnete Ableitung des Polynoms 
$$ f(x) = `r poly_grad3(koeff)`$$
ist dann 
$$ f'(x) = `r poly_grad2(koeff_diff)` $$

