---
title: "Einbindung der knitr4education-Bibliothek"
author: "Bert Niehaus"
date: "`r Sys.Date()`"
output: html_document
---

```{r setup, include=FALSE}
knitr::opts_chunk$set(echo = TRUE)
```

## Load External R Code 
The following code chunk loads the R code from `lib/knitr4education.R` and return the result of the calculations as the variable `knitr4education`.
```{r echo=TRUE}
### Load the knitr4education library in the folder lib/
knitr::read_chunk('./lib/knitr4education.R')
```

## Einbinden der Bibliotheken
Die R-Code in der Bibliothek wird nun mit `<<knitr4education>>` eingebunden und steht danach im dem KnitR-Dokument zur Verfügung. In dem folgenden Code-Chunk wurde `echo=FALSE`, damit nicht der gesamte R-Code aus der Bibliohtek `lib/knitr4education.R` hier angezeigt wird. 
```{r echo=FALSE}
### Execute the commands in the library knitr4education.R
<<knitr4education>>
```

## Nutzen der Funktionen aus knitr4education 
Einzelne Funktionen aus der Bibliothek `lib/knitr4education.R` werden nun verwendet, um bestimmte Aufgabe aus den Daten zu berechnen.

### Laden der Daten
Die Funktion `load_csv()` ist in der Bibliothek `lib/knitr4education.R` definiert. Dies kann nun in dem Codechunk aufgerufen werden.
```{r}
data <- load_csv("data/klausur.csv")
```

## Summenspalte der Aufgaben ergänzen
In dem Vektor `col4aufgabe` werden die Spaltenbezeichnungen aus der CSV-Datei angegeben, in der die Punkte der Aufgaben stehen.
```{r}
cols4aufgabe <- c("aufgabe1","aufgabe2","aufgabe2")
### Der Name der neuen Summespalte soll "summe" sein
#data <- sum4cols(data,"summe",cols4aufgabe)
```



