---
title: "ODT Arbeitsblatt 2 Notenberechnung "
author: "Bert Niehaus"
date: "`r Sys.Date()`"
output: latex_document
---

```{r setup, include=FALSE}
knitr::opts_chunk$set(echo = TRUE)
```

## Einleitung
In diesem KnitR-Arbeitsblatt werden Funktionen zu Notenberechnung und Funkionen zum Schwierigkeitsniveau erstellt. Die Notenberechnung kann dabei für Klausuren und bepunktete Leistungsüberprüfungen , aber auch für Bewertung einzelner einzelnen Aufgaben verwendet werden.  Die Notengebung für einzelne Aufgaben wird dann verwendet, um entsprechende Folgeaufgaben oder Hilfen zu bestimmen.

## Notenberechnung als Funktion 
In diesem Abschnitt ist es das Ziel, die obige Notenberechnung als Funktion $ note4bg(ps,bestgrenze) $ zur Verfügung zu stellen, da dies eine einfachere Anwendung ermöglicht und wiederverwertbare Funktion darstellt. 

### Mathematische Definition 
Zunächst betrachtet man den 
numerische Funktionen in der Mathematik und übertragen diese dann in die Notation in R und definieren eine Funktion $ f $ mathematisch, die von dem Vektorraum $ \mathbb{R}^{n}  $ in den Vektorraum $ \mathbb{R}^{m} $ abbildet.   
$$
    \begin{array}{rccl}
    f: & \mathbb{R}^{n} & \rightarrow & \mathbb{R}^m \\
      & (x_1,\ldots x_n) & \mapsto & f(x_1,\ldots ,x_n)  = (y_1,\ldots , y_m) 
   \end{array} 
$$
### Beispiel für eine Funktion
Für $ n > 1$ und $ m=1 $ kann eine solche Funktion z.B. den Mittelwert ausrechnen.
$$
    \begin{array}{rccl}
    f_1: & \mathbb{R}^{n} & \rightarrow & \mathbb{R} \\
      & x & \mapsto & f_1(x)  = \frac{1}{n} \cdot \sum_{k=1}^n x_k 
   \end{array} 
$$
Dabei ist $ x = (x_1,\ldots x_n) \in \mathbb{R}^{n} $.

### Implementation in R
Im folgende Beispiel definieren wir eine solche Funktion als eine Funktion in R und ignorieren, dass diese Funktion bereits in R mit `mean(x)` definiert ist.
```{r  f1definition,  echo=TRUE}
f1 <- function (x) {
  s <- sum(x)
  n <- length(x)
  ## Rueckgabewert arithmetisches Mittel 
  s/n
}
```
Nun nutzen wir diese Funktion und bilden den Mittelwert mit Daten.
```{r}
x <- c(12,4,13,77)
f1(x)
### pruefen mit mean(x), ob die obige Definition ein korrektes Ergebnis liefert. 
mean(x)
```

### Notenberechnung als Funktion
Im folgenden Beispiel erzeugen wird ganzzahlige Noten $ G := \{1,2,3,4,5,6\} $ und erzeugen zu prozentualen Klausurergebnissen aus der Mengen  $ K := [0,100] $. Insgesamt gibt es $ n $ Klausuren und damit $ n $ prozentuale Klausurergebnisse $ ps \in K^n $. Ferner wird an die Funktion zur Notenberechnung auch eine Bestehensgrenze $ b \in K$ übergeben, die festlegt, ab wann die Klausur mit der Note 4 bestanden wurde. 
Allgemein kann man die Notenberechnung als mehrdimensionale Funktion definieren.
$$
    \begin{array}{rccl}
    note4bg: & K^{n} \times  K & \rightarrow & G^n \\
      & (ps, b) & \mapsto & f(ps,b)  = (y_1,\ldots , y_n) 
   \end{array} 
$$
Das folgende Beispiel zeigt die Definition der Funktion $ note4bg $ in R.
```{r}
## Bezeichnung: DIe folgende Funktion "note4bg" liefert 
## eine Note für die Bestehensgrenze
note4bg <- function (ps,b) {
  # Parameter ps: ist eine prozentuale Punktesumme in der Klausur zwischen 0 und 100
  # Parameter b: ist die Bestehensgrenze von der Klausur, die zwischen 0 und 100 liegt
  # g5 ist die Grenze, ab der man noch eine 5 bekommt
  g5 <- b/2
  # g4 ist die Bestehensrenze, ab der man noch eine 4 bekommt
  g4 <- b
  # pschritt ist die prozentuale Schrittweite, ab der man eine besser Note bekommt
  pschritt <- (100 - b)/4
  # man muss durch 4 teilen, weil wir die Noten oberhalb der Bestehensgrenze 
  # zwischen 4 und 1 festlegen muessen. 
  g3 <- b + 1 * pschritt
  # g3 ist die Bestehensrenze, ab der man noch eine 3 bekommt
  g2 <- b + 2 * pschritt
  # g2 ist die Bestehensrenze, ab der man noch eine 2 bekommt
  g1 <- b + 3 * pschritt
  # g1 ist die Bestehensrenze, ab der man noch eine 1 bekommt
  # y ist der Notenvektor rep repliziert die Zahl 0
  # in einen Vektor mit length(ps) Kompenten
  y <- rep(0, length(ps))
  pos <- 1 
  ## Falls die erste Zeile in der Klausurtabelle die maximale Punktzahl der jeweiligen 
  ## Aufgabe angibt, muss pos auf 2 setzen. 
  while (pos <= length(ps)) {
    y[pos] <- if (ps[pos] < g5)  {
        6  
      } else {
        if (ps[pos] < g4) {
          5
        } else {
          if (ps[pos] < g3) {
            4
          } else {
            if (ps[pos] < g2) {
              3
            } else {
              if (ps[pos] < g1) {
                2
              } else {
                1
              }
            }
          }
        }
      }
      pos <- pos +1
  }

  ## Rueckgabewert Notenvektor y 
  y
}

x <- c(93,56,34)
note4bg(x,50)
x2 <- c(13,16,54,23,69)

note4bg(x2,15)
```

## Niveauberechnung für prozentuale Aufgabenlösungen

```{r}
sniveau <- function (ps,sn) {
    ## sn ist die Anzahl der Schwierigkeitsniveaus 
    ## sn <- 5 bedeutet, dass 100% in 5 Schwierigkeitsniveaus 
    ## aequidistant zerlegt werden, d.h. [0,20),[20,40), [40,60), [80,100]
  
    niv4p <- rep(0, length(ps))

    pschritt <- 100 /sn

    pos <- 1

    while (pos <= length(ps)) {
      niv4p[pos] = 1;
      niv  <- 1
      while (niv <= sn) {
        ### Hier folgt die Niveauberechnung
        niv4oben  <- 100 - (niv-1) * pschritt
        niv4unten <- 100 -  niv    * pschritt
        if ((ps[pos] >= niv4unten) & (ps[pos] < niv4oben)) {
          niv4p[pos] <- niv
          print(paste("Punkte:",ps[pos]," Niveau: ",niv4unten,"-",niv4oben,"  niv4p[",pos,"]=",niv4p[pos]))
        }
        ### nächstes Niveau testen
        niv  <- niv + 1
      }
      if ((niv4p[pos] == 1) & (ps[pos] >= 100)) {
          print(paste("Punkte:",ps[pos],"Niveau: >=100  niv4p[",pos,"]=",niv4p[pos]))
      };
      # naechste Klausur
      pos <- pos + 1

    }
    ### Rückgabewert: Niveauvektor y
    niv4p
}

x3 <- c(23,15,99,79,62,12) # Prozent der Gesamtpunktzahl

sniveau(x3,5)
```

```{r}
  A <- matrix(c(1,2,7, 4,5,6, 2,6,12), ncol=3)
    x <- c(0.8,0.1,0.9)
    b = A %*% x
    A
    #x
    #b
nv1 <- 1/( sum(A[,1]) ) * A[,1]
nv2 <- 1/( sum(A[,2]) ) * A[,2]
nv3 <- 1/( sum(A[,3]) ) * A[,3]

normA <- A
normA[,1] <- nv1  
normA[,2] <- nv2
normA[,3] <- nv3  

A
normA

#nv
#sum(nv)

#A[,2] <- nv
#A


```

### Absolute Häufigkeiten und relative Häufigkeiten
```{r}
# Manzahl  <- matrix(c(1,2,7, 4,5,6, 2,6,12), ncol=3)
# Mrichtig <- matrix(c(0,2,3, 4,1,2, 2,2,5), ncol=3)
# Mrelativ <- Mrichtig/Manzahl 

Aanzahl  <- c(2,5,9)
Arichtig <- c(2,1,8)
Afalsch <- Aanzahl - Arichtig
Afalsch
Arelativ <- Arichtig/Aanzahl

```
### Von Aufgabenniveau zu Aufgabetext

```{r}
aniveau <- c(1,3,2,2,3,1)
aufgaben4niv <- c("Dies ist der Text für Niveau 1","Diese Aufgabe ist mittelschwer","Diese Aufgabe gibt die meisten und explizitesten Hilfen")
folgeaufgabe <- aniveau
pos <-1 
while (pos <= length(aniveau)) { 
  folgeaufgabe[pos] <- aufgaben4niv[aniveau[pos]]
  pos <- pos + 1
}
aniveau
folgeaufgabe

# Aufgabe für Schüler 3
folgeaufgabe[3]
```

## Zufallszahlen und bedingte Zuweisung
```{r}
# Versuchanzahl n
n <- 300
pos <- 3
# Theoretische Wahrscheinlichkeit p
tp <- 1/3
# Erzeugen eines Vektors mit vordefinierte Werten 
vr <- 5
## Vektor mit den Versuchszahlen erzeugen als x-Achse
versuchszahl <- 1:n
# versuchszahl
for (versuchsreihe in 1:vr) {
  vec_zz <- runif(n) 
  vec01   <- ifelse(vec_zz < tp, 1, 0)
  ## Nullvektoren für absolute und relative Häufigkeit initialisieren
  absh <- rep(0, n) 
  relh <- rep(0, n)
  # Vektor aus Zufallszahlen
  vectext <- ifelse(vec_zz < tp, "Treffer", "Niete")
  for (versuche in 1:n) {
    for (v in 1:versuche) {
        absh[versuche] <- absh[versuche] + vec01[v] 
    }
    ### relative Häufigkeit berechnen
    relh[versuche] <- absh[versuche]/versuche
  }
  plot(versuchszahl, relh, pch = 19, col = "red")
}
vec01
absh
relh
vectext
```
Wir haben im `r pos`. Versuch als Ergebnis `r vectext[pos]` erzielt.

## Bedingte Schüler:innen-Rückmeldung 
```{r}
n <- 10
punkte_prozentual <- round(runif(n)*100) 
punkte_prozentual <- runif(n)*100 
feedbacksuper <- ifelse(
                   (punkte_prozentual > 80) & 
                   (punkte_prozentual <= 100), "super gemacht","")
feedbackgut <- ifelse(
                   ((punkte_prozentual > 50) & 
                   (punkte_prozentual <= 80)), "gut gemacht", "")
feedback <- paste(feedbacksuper,feedbackgut,sep="")

punkte_prozentual
feedback
```

## Würfeln bis zu ersten 6
In dem folgenden Experiment sollen Zufallszahlen generiert werden, die das Würfeln bis zur ersten 6 simulieren. Dabei soll die Zahl $ n\in \mathbb{N} $ angeben, dass im $n$-ten Versuch die erste Sechs gewürfelt wurde. Gleichzeitig will man für ein speziellen Versuch mit $n$ notwendigen Wiederholung die Würfelergebnisse konkret ausgeben.
```{r}
a <- c(1,2,3,4,5)
a
b<-append(a,6)
b

## Erzeugen eines leeren Vektors, der die Würfelsequenz enthält
wurfsequenz <- numeric()

wuerfelwurf <- 0
while (wuerfelwurf < 6) {
  wuerfelwurf <- floor(6*runif(1)) + 1
  if (wuerfelwurf <= 6) {
    wurfsequenz <- append(wurfsequenz,wuerfelwurf) 
  }
} 
wurfsequenz
```

