l---
title: "HTML Arbeitsblatt 3 - Notengebung zu Punkten"
author: "Bert Niehaus"
date: "`r Sys.Date()`"
output: html_document
---

```{r setup, include=FALSE}
knitr::opts_chunk$set(echo = TRUE)
```

## Einleitung
In dem folgende R-Code werden mit Hilfe von 2 Funktionen zu einem Vektor mit Punkten `punkte`$\in \mathbb{R}^n$ und die Note automatisiert für alle Punkte berechnet.
* $punkte\in \mathbb{R}^n$ enthält die Punkte (z.B. aus einer Klausur), für die die Noten ermitteln sollen.
* $bestgrenze\in \mathbb{R}^+$ ist die Bestehensgrenze,
* $maxpunkte \in \mathbb{R}^+$ ist die maximale Anzahl der Punkte, die in einer Klausur erreicht werden kann. 
* Mit der Funktion `notengrenzen_calc(pPunkteMax, pBestGrenze,pBestIndex,pNotenSkala)`  kann die Notengrenzen berechnen, um die Noten zuordnen danach mit der Funktion `note_zuordnen()` dem Punktevektor zuordnen zu können.
* `notenskala` enthält die Noten, die entsprechend der Notengrenzen den Punkten zugewiesen werden. Diese können Zahlenwert 1-6, Text "sehr gut", "sehr gut-" ..., oder auch Buchstaben A,B,C,D, und F für "failed" (amerikanisches Notensystem) sein, um entsprechend der Notengrenzen dan die Noten zuordnen zu können.

### Klausurergebnisse laden 
Die Klausurergebnisse werden in dieser Demodatei aus einem Unterordner `/data` geladen. Für diese Daten werden die Noten automatisch in dieser KnitR-Datei berechnet. Die Klausur besteht aus 3 Aufgaben.

```{r laden}
studentdata <- read.csv("data/klausur.csv", header=TRUE, stringsAsFactors=FALSE)

a1 <- studentdata$aufgabe1
a2 <- studentdata$aufgabe2
a3 <- studentdata$aufgabe3

## Es wurden die Spalten aus der Tabelle `aufgabe1`, `aufgabe2`, `aufgabe3` 
## den Vektoren `a1`, `a2`, `a3` zugeordnet.

```

### Spaltenvektoren aus dem Dataframe extrahieren 
Die Klausurergebnisse befinden sich nach dem Laden in dem Dataframe `studentdata`. Aus dieser Datenstruktur sollen nun einzelne Spalten extrahiert werden.  Es wurden die Spalten  `aufgabe1`, `aufgabe2`, `aufgabe3` aus der Tabelle den Vektoren `a1`, `a2`, `a3` zugeordnet. Die hat im Wesentlichen die Funktion, die Notation und den Zugriff auf die Vektoren zu vereinfachen.

```{r spaltenvektoren}

a1 <- studentdata$aufgabe1
a2 <- studentdata$aufgabe2
a3 <- studentdata$aufgabe3

```

### Punktesummen berechnen 

In folgenden Beispiel werden die Punktesummen in der Variable `summe` berechnet und dann dem Dataframe `studentdata` als Spalte zugewiesen. Oben wurden die Spalten  `aufgabe1`, `aufgabe2`, `aufgabe3` aus der Tabelle `data.csv`  den Vektoren `a1`, `a2`, `a3` zugeordnet. Mit den Spaltenvektoren wird die Vektorsumme  `summe` berechnet und dann eine weitere Spalte im Dataframe `studentdata` ergänzt. Die Berechnung der Summe erfolgt im Sinne der linearen Algebra als Vektoraddition.


```{r punktesummen}
summe <- a1 + a2 + a3
studentdata$summe <- summe
```

### Ausgangstabelle mit berechneter Summe
Die folgende Tabelle enthält die geladenen Daten mit der Summespalte.
```{r}
knitr::kable(
  studentdata, booktabs = TRUE,
  caption = 'Geladene Daten mit Summespalte für data.csv.'
)
```

Die erste Datenzeile (2. Zeile) enthält die maximale Anzahl der Punkte für die jeweilige Aufgabe.


## Notenberechnung 
Die Notenberechnung erfolgt in zwei Schritten:
* **Notengrenzen:** Berechnung der Notengrenzen bei gegebener Maximalpunktzahl, Bestehensgrenze und den verwendeten Notenskala,
* **Notenzuordnung:** Dabei wird den Punkten die entsprechende Note bei Erreichen der Notengrenze zugeordnet

### Funktion für Berechung der Notengrenzen

```{r , echo=TRUE}
notengrenzen_calc <- function(pPunkteMax, pBestGrenze,pBestIndex,pNotenSkala) {
     grenze = rep(0, length(pNotenSkala))
     imax <- length(pNotenSkala)
     schritt <- pBestGrenze/(imax-pBestIndex)
     ## Index für 6 bis zur 4 berechnen 
     gi <- imax
     ## Grenze unterhalb der Bestehensgrenze
     g <- 0
     while (gi > pBestIndex) {
        # Füge die Grenze in den Vektor ein
        g <- g + schritt
        grenze[gi] <- g
     
        # Vermindere den Index
        gi <- gi - 1 
     }
     ## Grenze oberhalb der Bestehensgrenze
     schritt <- (pPunkteMax - pBestGrenze)/(pBestIndex)
     ## Index für 4 und besser 
     while (gi > 0) {
        g <- g + schritt
        grenze[gi] <- g
        # Vermindere den Index
        gi <- gi - 1 
     }
     grenze <- round(grenze * 10)/10
     ## Rückgabewert Vektor "grenze"
     grenze
}
```

Die oben definierte Funktion kann nun verwendet werden, um Notengrenzen zu berechnen.

### Notengrenzen in Abhängigkeit von Bestehensgrenze 
In dem folgenden Beispiel werden die Notengrenzen in Abhängigkeit von der Bestehensgrenze bestimmt.
```{r ,echo=FALSE}
#### Alternativ explizite Angabe der maximalen Punktzahl
# z.B. maxpunkte <- 52
maxpunkte <- summe[1] 
#### Alternativ explizite Angabe der Bestehensgrenze
# z.B. bestgrenze <- 26
bestgrenze <- round(maxpunkte/2)

#### Notenskala festlegen - hier Noten als Text
notenskala1 <- c("sehr gut","gut","befriedigend","ausreichend","mangelhaft","ungenügend")
bestindex1 <- 4 ## Index für Note, mit der man gerade noch bestanden hat 4 "ausreichend"
grenzen1 <- notengrenzen_calc(maxpunkte, bestgrenze,bestindex1,notenskala1)
```

### Notengrenzen in einer Tabelle ausgeben
In dieser Beispielrechnung für eine Klausur konnten maximal `r maxpunkte` erreicht werden (siehe obiger Code-Chunk). Dabei wurde als Bestehensgrenze die Punktezahl `r bestgrenze` festfelegt. Das sind `r 100 * bestgrenze/maxpunkte` Prozent der Punkte. Nach der Berechnung der Notengrenzen ergibt sich.
```{r ,echo=FALSE}
tabelle4grenzen <- function (pNotenSkala,pGrenzen) {
  ## Erzeuge einen Dataframe mit der Notenskala in der 1. Spalte 
  return4df <- data.frame(Notenskala=pNotenSkala)  
  max_i <- length(pNotenSkala) 

  Notengrenze <- rep("-",max_i)
  ## Berechne die Notengrenzen z.B. "22-28" 
  for (i in 1:(max_i-1)) {
    Notengrenze[i] <- paste(pGrenzen[i],"-",pGrenzen[i+1])
  }
  ## Setze die Punktegrenzen für schlechteste Note
  Notengrenze[max_i] <- paste(pGrenzen[max_i],"-",0)
  return4df$Notengrenze <-Notengrenze  
  
  ## return Dataframe mit Punktegrenzen
  return4df
}
```

Nun wird die Tabelle mit den Notengrenze erstellt:

```{r , echo=FALSE}
df4grenzen <- tabelle4grenzen(notenskala1,grenzen1)

knitr::kable(
  df4grenzen, booktabs = TRUE,
  align=c('l','c'),
  caption = 'Punktegrenzen für die Noten'
)
```



### Funktion zu Berechnung der Noten
Die Anwendung der folgenden Funktion `note_zuordnen()` setzt voraus, dass man vorher bei einer gegebenen 
* maximalen Anzahl von Punkten,
* Bestehensgrenze und
* einem Bestehensindex für eine Notenskala
die Notengrenze berechnet hat.
```{r}
note_zuordnen <- function(pPunkte,pGrenzen,pNotenskala) {
     ## Vektor mit der Länge der Punkte erstellen
     ## in dem Vektor wird die Note eingetragen
     anzahl_klausuren <- length(pPunkte)
     #print(paste("anzahl_klausuren =",anzahl_klausuren))
     
     anzahl_noten <- length(pNotenskala)
     #print(paste("anzahl_noten =",anzahl_noten))
     
     note4punkte <- rep(0,anzahl_klausuren)
     for (i in 1:anzahl_klausuren) {
       ## Notenindex auf schlechteste Note setzen
       gi <- anzahl_noten
       ## Noten auf schlechtesten Index setzen
       note4punkte[i] <- pNotenskala[gi]
       ## so lange die Note verbessern bis Note jeweilge Notengrenze kleiner als Punkte
       while ((gi > 1) & (pPunkte[i] >= pGrenzen[gi]))  {
          ## Index für die Grenze auf bessere Note setzen
          gi <- gi - 1  
          ## Index gi kann bei Erreichen der Maximalpunkte auch 0 werden
          ## daher Ueberpruefung, ob der Index gi >= 1
          if (gi >= 1) {
            ## Notenbezeichnung setzen 
            note4punkte[i] <- pNotenskala[gi]
          }
       } 
     }
     ### Rückgabewert der Noten fuer alle Punkte
     note4punkte        
}

```


### Beispielberechnung für die Noten 1-6
```{r noten1bis6, echo=TRUE}
maxpunkte <- summe[1] 
#### Angabe der maximalen Punktzahl
# z.B. maxpunkte <- 52
bestgrenze <- round(maxpunkte/2)
#### Angabe der Bestehensgrenze
# z.B. bestgrenze <- 26
notenskala1 <- c("sehr gut","gut","befriedigend","ausreichend","mangelhaft","ungenügend")
bestindex1 <- 4 ## Index für Note, mit der man gerade noch bestanden hat 4 "ausreichend"

grenzen <- notengrenzen_calc(maxpunkte, bestgrenze,bestindex1,notenskala1)
## grenzen <- c(100,85,70,55,40,20)
## liefert die Grenzen für die Noten punkte<20 bedeutet "ungenügend"
## liefert die Grenzen für die Noten 40 > punkte >= 20 bedeutet "mangelhaft"
### Noten berechnen

### Punkte für 5 Klausuren im Vektor "punkte"
#summe <- c(23,92,33,89,60)

noten <- note_zuordnen(summe, grenzen1, notenskala1)
### Notenberechnung ist nun abgeschlossen - Ausgabe

studentdata$noten <- noten
```

### Beispielberechnung für Noten mit Tendenz
In dem folgenden Beispiel werden die Gesamtpunkte und die Notengrenze beibehalten.
Es nun mit den gleichen Punkte eine feinere Unterteilung der Notenskala vorgenommen, dabei werden Noten zwischen 1+ und 6 mit Tendenzen + und - vergeben, wobei die Note 6 ohne Tendenz vergeben wird.
Damit ändert sich die Notenskala und der Index für die schwächste Note (hier 4), mit der man gerade nich bestanden hat.
```{r notentendenz, echo=TRUE}
maxpunkte <- summe[1]
bestgrenze <- round(maxpunkte/2)
notenskala2 <- c("1+","1","1-","2+","2","2-","3+","3","3-","4+","4","4-","5+","5","5-","6")
bestindex2 <- 11 ## Index für Note, mit der man gerade noch bestanden hat 4 "ausreichend"

grenzen2 <- notengrenzen_calc(maxpunkte, bestgrenze,bestindex2,notenskala2)
## liefert die Grenzen für die Noten punkte<20 bedeutet "ungenügend"
## liefert die Grenzen für die Noten 40 > punkte >= 20 bedeutet "mangelhaft"
### Noten berechnen

### Punkte für 5 Klausuren im Vektor "punkte"
# summe <- c(23,92,33,89,60)

noten2 <- note_zuordnen(summe, grenzen2, notenskala2)

### Notenberechnung ist nun abgeschlossen - Ausgabe
studentdata$noten2 <- noten2
```

### Notengrenze für Noten mit Tendenz
```{r , echo=FALSE}
df4grenzen <- tabelle4grenzen(notenskala2,grenzen2)

knitr::kable(
  df4grenzen, booktabs = TRUE,
  align=c('l','c'),
  caption = 'Punktegrenzen für die Noten'
)
```
### Ausgangstabelle anzeigen
Die folgende Tabelle enthält die geladenen Daten.
```{r , echo=FALSE}
knitr::kable(
  studentdata, booktabs = TRUE,
  caption = 'Geladene Daten aus der Datei data.csv.'
)
```


### Notengrenzen mit Tendenz in einer Tabelle ausgeben
In dieser Beispielrechnung für eine Klausur konnten maximal `r maxpunkte` erreicht werden (siehe obiger Code-Chunk). Dabei wurde als Bestehensgrenze die Punktezahl `r bestgrenze` festfelegt. Das sind `r 100 * bestgrenze/maxpunkte` Prozent der Punkte. Nach der Berechnung der Notengrenzen ergibt sich.
```{r ,echo=FALSE}
## Erzeuge einen Dataframe mit der Notenskala in der 1. Spalte 
df4grenzen <- data.frame(Notenskala=notenskala2)  
max_i <- length(notenskala2) 

Notengrenze <- rep("-",max_i)
## Berechne die Notengrenzen z.B. "22-28" 
for (i in 1:(max_i-1)) {
  Notengrenze[i] <- paste(grenzen1[i],"-",grenzen1[i+1])
}
## Setze die Punkte
Notengrenze[max_i] <- paste(grenzen1[max_i],"-",0)
df4grenzen$Notengrenze <-Notengrenze  
```


### Notenskala und Noten für die Punkte berechnen 

```{r , notenskala1}
maxpunkte <- summe[1] ## erste Zeile MAX enthält die maximal erreichbaren Punkte
bestgrenze <- round(summe[1]/2)  ## Bestehensgrenze ist 50% der Gesamtpunktzahl
### Als Notenskala werden die deutschen Noten mit Tendenz verwendet
notenskala3 <- c(0.7, 1.0, 1.3, 1.7, 2.0, 2.3, 2.7, 3.0, 3.3, 3.7, 4.0, 4.3, 4.7 , 5.0, 5.3, 6.0)
bestindex3 <- 11 ## Index für Note, mit der man gerade noch bestanden hat. 
### In Index 10 steht "4" als "ausreichend" und mit "4-" hat man nicht mehr bestanden.

# Der Vektor "grenzen" enthält die Punktegrenzen, ab der man die betreffende Note
# aus der Notenskala erhält. Diese werden in Abhängigkeit von der Bestehensgrenze gewählt.
grenzen3 <- notengrenzen_calc(maxpunkte, bestgrenze,bestindex3,notenskala3)

### Noten berechnen
# Gesamtpunktzahl der Klausur findet man im Vektor "summe"
# die Summe ist eine Vektor z.B. summe <- c(23,92,33,89,60)

noten3 <- note_zuordnen(summe, grenzen3, notenskala3)
studentdata$noten3 <- noten3
```

### Ausgangstabelle mit berechneter Note
Die folgende Tabelle enthält Noten auf Basis der berechnen Punktesummen für die geladenen Daten.
Als Bestehensgrenze wurde `r bestgrenze` Punkte festgelegt bei eine möglichen Gesamtpunktzahl von `r summe[1]` Punkten.
```{r}
knitr::kable(
  studentdata, booktabs = TRUE,
  align=c('l','r','r','r','r','c'),
  caption = 'Geladene Daten mit Summespalte für data.csv.'
)
```
## Bestandenvektor berechnen

Die Funktion bekommt eine Punkteliste der Klausur und eine  Bestehensgrenze als Eingabe.

```{r, bestandenvektor}
bestanden_vektor <- function(pPunkte,pBestGrenze) {
  # pPointVec <- c(23,42,12,44,30)
  ### Der bestandenvektor soll nachher als Textausgabe für die Übungsblätter verwendet werden.
  bestvektor <- rep("-",length(pPunkte))
  for (i in 1:length(pPunkte)) {
      ## Wenn die Punkte der i-ten Klausur die Bestehensgrenze erreicht,
      ## dann soll in dem Bestehensvektor die "bestanden" stehen und
      ## unterhalb der Bestehensgrenze "nicht bestanden" in den Bestehensvektor beschrieben werden.
      if (pPunkte[i] >= pBestGrenze) {
         bestvektor[i] <- "bestanden"  
      } else {
         bestvektor[i] <- "nicht bestanden"  
      }
  }
  ### bestvektor <- c("bestanden","bestanden","nicht bestanden", "nicht bestanden", "bestanden")
  ### bestandenvektor wird zurückgegeben
  bestvektor 
}

### Im Vektor "summe" stehen die Punktesumme und "bestgrenze" ist die Bestehensgrenze
best <- bestanden_vektor(summe,bestgrenze)
### Nun wird der Bestehensvektor in dem Dataframe "studentdata" ergänzt.
studentdata$bestanden <- best
```

### Spalte für das Bestanden
In letzten Spalte wurde nun noch eine weitere Textspalte ergänzt, die das Bestehen als Textvariable mit "bestanden" bzw. "nicht bestanden" enthält.
```{r}
knitr::kable(
  studentdata, booktabs = TRUE,
  align=c('l','r','r','r','r','c','l'),
  caption = 'Geladene Daten mit Summespalte für data.csv.'
)
```
## Häufigkeit der Noten im Diagramm
Mit den folgenden Befehlen kann man die Häufigkeit der Noten in einem Balkendiagramm darstellen.
```{r}
# der Vektor mit den Noten hat die folgenden Gestalt
# noten <- c(4, 3, 5, 4, 3, 5, 4, 3, 5, 4, 3, 5,1,2,2,6,6)

# Häufigkeit von Noteneinträgen ermitteln

# Häufigkeit von Noteneinträgen ermitteln
# Das erste Element enthält die maximale Punktzahl in der Klausur,
# deshalb darf diese Zeile nicht mitgezaehlt werden
ohne_element1 <- function(pVektor) {
  len <- length(pVektor)-1
  ret <- rep(0,len)
  for (i in 1:len) {
    ret[i] <- pVektor[i+1]
  }
  ## return Vektor ohne 1. Element
  ret
}

noten_ohne1 <- ohne_element1(noten)
haeufigkeit <- table(noten_ohne1)


# Balkendiagramm erstellen
barplot(
  haeufigkeit,
  main = "Häufigkeit von Noten",
  xlab = "Noten",
  ylab = "Häufigkeit",
  col = "blue",
  border = "black"
)
```

## Speichern der Daten
In der obigen Datenverarbeitung wurde im Dataframe `studentdata` die Spalte `summe`, `bestanden` und `note` ergänzt und diese erweiterte Datentabelle wird nun in einer neuen Datei mit dem Namen `klausurnote.csv` abgespeichert, damit die Ausgangsdatei in diesem Demo nicht überschrieben wird. 
Wahl eines neuen Dateinamens ist prinzipiell empfehlenswert, damit bei einer fehlerhaften Berechnung nicht die Rohdaten verändert werden.
```{r speichern}
write.csv(studentdata, "data/klausurnote.csv", row.names = FALSE)
```


### Zuordnen von Aufgaben
```{r}
aa <- 10 
f1test <- c(0.612,0.2,0.98,0.4)
f2test <- floor(f1test*aa)
f3test <- ceiling(f1test*aa)

### Aufgabe mit unterschiedlichem Schwierigkeitsniveau - aufsteigend nach Schwierigkeit

aufgabe_niveau <- function(pFuzzyVec,pAufgaben) {
  ### anz: Gesamtzahl der möglichen Aufgaben
  anz <- length(pAufgaben)
  ### AUfgabenzuordnung als Index
  ind <- ceiling(pFuzzyVec*anz)
  ### 0 als Index ausschließen - Maximum von 1 und dem Index wählen
  ind <- max(1,ind)
  ### tatsächliche Aufgabe als Rückgabevektor
  ret <- pAufgaben[ind]
  ### Rueckgabewert ist die Aufgabenzuordnung
  ret
}

aufgaben <- c("Arithm 1: 1+1","Arithm 2","Arithm 3","Arithm 4","Arithm 5","Arithm 6","Arithm 7","Arithm 8","Arithm 9: 9+4","Arithm 10: 9+6")

aufgabe_niveau(f1test,aufgaben)

aufgaben_arith <- c("1+1","2+3","4+6","9+6")
aufgabe_niveau(f1test,aufgaben_arith)
```
