---
title: "Demodatengenerierung"
author: "Bert Niehaus"
date: "`r Sys.Date()`"
output: html_document
---

```{r setup, include=FALSE}
knitr::opts_chunk$set(echo = TRUE)
```
## Daten generieren
Zunächst wird ein Vektor mit Namen erzeugt, der mit der Funktion `create_name_list(pAnzahl,pMaxPunkteVec)` generiert. Dabei wird über den Parameter `pAnzahl` festgelegt, wie viele Datensätze generiert werden. Der zweite Paramter `pMaxPunkteVec` legt fest, wie viele Punkte die jeweilige Aufgabe maximal vergeben werden könnnen. Durch die Vektorlänge wird ferner festgelegt, für wie viele Aufgaben Punkte mit einer Gleichverteilung generiert werden. 
```{r}
create_name_list <- function (pAnzahl,pMaxPunkteVec) {
  ## Erste Spalte für Namenliste erzeugen
  ## Namenliste als String mit pAnzahl+1 Einträgen erzeugen
  name_list <- rep("",pAnzahl+1)
  ## Erster Eintrag ist "MAX" als Indikator für die maximal zu erreichenden Punkte
  name_list[1] <- "MAX"
  for (i in 1:pAnzahl) {
    ## Index startet bei i+1, weil erste Datenzeile die Maximalpunktzahl 
    ## für die Aufgaben enthält
    name_list[i+1] <-  paste("Person",i,sep="")
  }
  retData <- data.frame(name=name_list) 
  ## Punktespalten für die Aufgaben erzeugen
  for (a in 1:length(pMaxPunkteVec)) {
    max_pkt <- pMaxPunkteVec[a]
    ### Punktevektor mit Länge pAnzahl+1 mit "0" initialisieren 
    pkt_list <- rep(0,pAnzahl+1)
    pkt_list[1] <- pMaxPunkteVec[a] 
    for (i in 1:pAnzahl) {
      ## Zufallszahl zwischen 0 und max_pkt erzeugen
      pkt_list[i+1] <- round(runif(1)*max_pkt*2)/2 
    }
    retData[[paste("aufgabe",a,sep="")]] <- pkt_list
  }  
  retData
}

random_data <- create_name_list(100,c(14,10,18))
studentdata <- create_name_list(100,c(14,10,18))
```

```{r speichern}
write.csv(studentdata, "data/klausur100.csv", row.names = FALSE)
```


### Generierte Daten anzeigen
```{r}
knitr::kable(
  studentdata, booktabs = TRUE,
  align=c('l','r','r','r'),
  caption = 'Erzeugte Daten für klausur100.csv.'
)
```

## Bibliothek einbinden 
```{r}
source("lib/knitr4assessment.R")


a1 <- studentdata$aufgabe1
a2 <- studentdata$aufgabe2
a3 <- studentdata$aufgabe3
summe <- a1 + a2 + a3
studentdata$summe <- summe
```

## Noten berechnen
```{r}
### Notenskala und Noten für die Punkte berechnen 

maxpunkte <- summe[1] ## erste Zeile MAX enthält die maximal erreichbaren Punkte
bestgrenze <- summe[1] * 0.5 ## Bestehensgrenze ist 50% der Gesamtpunktzahl
### Als Notenskala werden die deutschen Noten mit Tendenz verwendet
notenskala <- c("1","1-","2+","2","2-","3+","3","3-","4+","4","4-","5+","5","5-","6")
notenskala <- c(1.0, 1.3, 1.7, 2.0, 2.3, 3.3, 3.7, 4.0, 4.3, 4.7, 5.0, 5.3, 6.0)
bestindex <- 10 ## Index für Note, mit der man gerade noch bestanden hat. 
### In Index 10 steht "4" als "ausreichend" und mit "4-" hat man nicht mehr bestanden.

# Der Vektor "grenzen" enthält die Punktegrenzen, ab der man die betreffende Note
# aus der Notenskala erhält. Diese werden in Abhängigkeit von der Bestehensgrenze gewählt.
grenzen <- notengrenzen_calc(maxpunkte, bestgrenze,bestindex,notenskala)

### Noten berechnen
# Gesamtpunktzahl der Klausur findet man im Vektor "summe"
# die Summe ist eine Vektor z.B. summe <- c(23,92,33,89,60)

noten <- note_zuordnen(summe, grenzen, notenskala)
studentdata$noten <- noten
#noten <- round(noten)

# Vektor mit Noten
#noten <- c(4, 3, 5, 4, 3, 5, 4, 3, 5, 4, 3, 5)

# Häufigkeit von Noteneinträgen ermitteln
# Das erste Element enthält die maximale Punktzahl in der Klausur,
# deshalb darf diese Zeile nicht mitgezaehlt werden
ohne_element1 <- function(pVektor) {
  len <- length(pVektor)-1
  ret <- rep(0,len)
  for (i in 1:len) {
    ret[i] <- pVektor[i+1]
  }
  ## return Vektor ohne 1. Element
  ret
}

noten_ohne1 <- ohne_element1(noten)
haeufigkeit <- table(noten_ohne1)

# Balkendiagramm erstellen
barplot(
  haeufigkeit,
  main = "Häufigkeit von Spalteneinträgen",
  xlab = "Note",
  ylab = "Häufigkeit",
  col = "blue",
  border = "black"
)
```



## Speichern der Daten
In der obigen Datenverarbeitung wurde im Dataframe `studentdata` die Spalte `summe`, `bestanden` und `note` ergänzt und diese erweiterte Datentabelle wird nun in einer neuen Datei mit dem Namen `klausurnote.csv` abgespeichert, damit die Ausgangsdatei in diesem Demo nicht überschrieben wird. 
Wahl eines neuen Dateinamens ist prinzipiell empfehlenswert, damit bei einer fehlerhaften Berechnung nicht die Rohdaten verändert werden.
```{r speichern4noten}
write.csv(studentdata, "data/klausur100noten.csv", row.names = FALSE)
```
