---
title: "Interation über Aufgabenblätter"
author: "Bert Niehaus"
date: "`r Sys.Date()`"
output: html_document
---

```{r setup, include=FALSE}
knitr::opts_chunk$set(echo = TRUE)
```
##  Iteration für Aufgabenblätter 
Eine Iteration wird bei der Erstellung von individualisierten Aufgabenblättern verwendet, um bei wiederholter Durchführung der Aufgabenblatterzeugung für jede Schüler:in eine eigenes Aufgabenblatt zu erzeugen (d.h. in einem KnitR-Prozess z.B. 32 unterschiedliche Aufgabenblätter auf der Basis von 32 Schülerdatensätzen erzeugt. Die Ausgabe soll in LibreOffice erfolgen. Daher steht im YAML-Header in `odt_document`. In einer FOR-Schleife über alle Klausuren wird für alle Klausurteilnehmer ein Übungsblatt erstellt. Die Übungsblätter werden durch ein `\newpage`-Befehl getrennt, damit jedes Übungsblatt für jede Schülerin und jeden Schüler auf einer eigenen Seite steht im LibreOffice-Dokument generiert wird.


### Laden und Speichern von Daten
Die folgenden Funktionen werden für das Laden und Speichern von CSV-Dateien verwendet.
```{r}
load_csv <- function(pFilename) {
  retData <- read.csv(pFilename, header=TRUE, stringsAsFactors=FALSE)
  ### Rückgabe retData ist ein Dataframe (Tabelle)
  return(retData)
}

save_csv <- function(pFilename, pData) {
  write.csv(pData, pFilename, row.names = FALSE)
}

komma2punkt <- function(pWert) {
  ### deutsche Bezeichnung von Dezimalzahlen mit Komma ","
  ### durch englischen Dezimalpunkt "." ersetzen.
  ### "3,45" wird nach 3.45 konvertiert.
  pWert <- as.character(pWert)
  pWert <- gsub(",", ".", pWert)
  pWert <- as.numeric(pWert)
  return(pWert)
}



load_inout_csv <- function(pFilename,pInCols,pOutCols) {
  data <- read.csv(pFilename, header=TRUE, stringsAsFactors=FALSE)
  ### Spalten für Eingabe bzw. Ausgabe in Zeichen konvertieren,
  ### ggf. deutsches Komma in Dezimalzahlen durch Punkt
  for (i in 1:length(pInCols)) {
    col4str <- unlist(data[pInCols[i]])
    data[pInCols[i]] <- komma2punkt(col4str)
  }
  for (i in 1:length(pOutCols)) {
    col4str <- unlist(data[pOutCols[i]])
    data[pOutCols[i]] <- komma2punkt(col4str)
  }
  ### Spalten mit den Bezeichnung pColNames extrahieren
  data4cols <-  list(
    xin  = data[pInCols],
    yout = data[pOutCols]
  )
  ### Rueckgabe der extrahieren numerischen Datenspalten
  return(data4cols)
}



```
## Erstellen einer R-Markdowndatei für die Übungsblätter
Beim KnitR'n dieser Datei wird eine Datei mit der Liste der Übungsblättern erstellt, die man noch weiter verarbeiten kann. Diese besteht i.d.R. aus einem einleitenden Text über die Auswertung der Klausurergebnisse gefolgt von den einzelnen Übungsblättern.  

### Hilfsfunktionen für die Erstellung individueller Übungen
Die folgenden Hilfsfunktionen werden für die Erstellung individueller Übungen verwendet:

* Mit der Funktion `header4knitr(pTitle,pAuthor)` wird der Titel und der Autorenname für die erzeugte Datei festgelegt. 
* Mit der Funktion `uebungsblatt_erstellen(pData4Student)` wird ein einzelnes Übungsblatt für eine Person erstellt. `pData4Student` ist der Datensatz für eine einzelne Person mit den individuellen Informationen für die Übungsblatterstellung. 

```{r , echo=TRUE }
header4knitr <- function (pTitle,pAuthor) {
  if (!is.character(pTitle)) {
    stop("1. Parameter muss den Titel der individuellen Aufgabenblätter enthalten")
  }
  if (!is.character(pAuthor)) {
    stop("2. Parameter muss den Namen der/des Autorin/Autors enthalten")
  }
  # R-Markdown Header 
  vFormat <- "pdf"
  out4odt <- "---\n"
  out4odt <- paste(out4odt, "title: \"",pTitle,"\"\n",sep="")
  out4odt <- paste(out4odt, "author: \"",pAuthor,"\"\n",sep="")
  out4odt <- paste(out4odt, "date: \"`r Sys.Date()`\"\n",sep="")
  out4odt <- paste(out4odt, "output: \"",vFormat,"_document\"\n",sep="")
  out4odt <- paste(out4odt, "---\n\n",sep="")
  return (out4odt)
}
```

```{r , echo=TRUE }
auswertung_klausur <-  function(pData,pColNames) {
  ### pColNames ist z.B. c("aufgabe1","aufgabe2","aufgabe3")
  for (i in 1:length(pColNames)) {
    col4str <- unlist(pData[pColNames[i]])
    pData[pColNames[i]] <- komma2punkt(col4str)
  }
  ### pColNames ist z.B. c("aufgabe1","aufgabe2","aufgabe3")
  for (i in 1:length(pColNames)) {
    col4str <- unlist(pData[pColNames[i]])
    pData[pColNames[i]] <- komma2punkt(col4str)
  }
  ### Spaltensummen berechnen
  summe <- pData[pColNames[i]]
  for (i in 2:length(pColNames)) {
    col4str <- unlist(pData[pColNames[i]])
    summe <- summe + pData[pColNames[i]] 
  }
  pData$summe <- summe
  return(pData)
}
```

```{r , echo=TRUE }
auswertung_deckblatt <- function(pTitle,pData,pColNames) {
  ### Anzahl der Uebungen aus pStudentData ermitteln
  anzahl <- nrow(pData)
  summe <- pData[["summe"]]
  summemax <- max(summe)
  summemin <- min(summe)
  out4ret <- ""
  out4ret <- paste(out4ret, "\n## Auswertung - ",pTitle,"\n",sep="")
  out4ret <- paste(out4ret, "\nEs werden Übungsblätter für ",anzahl," Personen erstellt.\n" ,sep="")
  out4ret <- paste(out4ret, "\nMaximale Anzahl der Punkte in der Klausur war ",summemax," Punkte." ,sep="")
  out4ret <- paste(out4ret, "\nMimimale Anzahl der Punkte in der Klausur war ",summemin," Punkte." ,sep="")
  out4ret <- paste(out4ret, "\n\nFolgende Spalten wurden für die Punktesumme verwendet: ",paste(pColNames,collapse=", "),sep="")
  #out4rmd <- readLines("tpl/auswertung4knit.Rmd")
  ## Rueckgabe der Klausurauswertung
  return(out4ret)
}
```

```{r , echo=TRUE }
uebung_erstellen <- function(pTitle,pData1) {
   ### pData1 ist der Datensatz für eine Person 
   uebblatt <- paste("\n### ",pTitle,"\nÜbungsblatt für ",pData1$name,"\n",sep="")
   ### Rueckgabe des erstellten Übungsblattes
   return(uebblatt)
}

```

###  FOR-Schleife über alle Klausuren 
In einer FOR-Schleife über alle Klausuren wird für jeden Klausurteilnehmer ein Übungsblatt erstellt. Die Übungsblätter werden durch ein `\newpage`-Befehl getrennt, damit jedes Übungsblatt für jede Schüler:in auf eine eigenen Seite steht. 

```{r , echo=TRUE }
# Definiere die Schülerdatensätze
studentdata <- load_csv("data/klausur.csv")

# Definiere die Anzahl der Klausuren
# über die Anzahl der Datenreihen in studentdata 
anzahl <- nrow(studentdata)

# FOR-Schleife über alle Klausuren
titel4ueb <- "Übungen Integralrechnung"
## Dateikopf berech
output <- header4knitr(titel4ueb,"Max Mustermann")
### Spalten mit Punkten für Aufgaben
col4aufgaben <- c("aufgabe1","aufgabe2","aufgabe3")
### Klausur auswerten - hier nur Punktesumme
studentdata <- auswertung_klausur(studentdata,col4aufgaben)
### Auswertung der Klausur
auswert <- auswertung_deckblatt(titel4ueb,studentdata,col4aufgaben)

output <- paste(output, auswert ,sep="")
for (i in 1:anzahl) {
  # Erstelle ein neues Übungsblatt
  print(paste("Klausur ",i," - Name: ",studentdata[i,"name"],sep=" "))  
  data4student <- studentdata[i, ]
  
  uebungsblatt <- uebung_erstellen(titel4ueb,data4student)

  # Füge das Übungsblatt zur Ausgabe hinzu und trennen die Seiten mit \newpage
  output <- paste(output, "\n\n \\newpage \n\n", uebungsblatt )
}

## Dateiname für die erzeugte Liste individueller Uebungen
## Dateiname der Ausgabedatei: "uebungsaufgaben_knitr.Rmd"
filename4out <- "uebungsaufgaben_knitr.Rmd" 
writeLines(output,filename4out)
```

###  Ausgabe in LibreOffice und PDF 
Die Ausgabe soll einerseits direkt beim knitr'n als PDF ausgegeben werden und gleichzeitig eine R-Markdowndatei erstellt werden, die man dann noch nachbearbeiten kann, um dann erst eine Ausgabe für LibreOffice, PDF, LaTeX zu erstellen. Öffnen Sie dazu die Datei ` `r filename4out` `, um die erzeugten Aufgaben mit KnitR weiter zu bearbeiten. 


