---
title: "Demo 1 - Code Chunks und mathematische Formeln"
author: "Bert Niehaus"
date: "`r Sys.Date()`"
output: odt_document
---

```{r setup, include=FALSE}
knitr::opts_chunk$set(echo = TRUE)
```

## Einleitung
Das ist ein R Markdown-Dokument. Markdown ist eine einfache Formatierungs-Syntax für die Erzeugung von LibreOffice-Dokumenten verwendet wird. Weitere Details zur Verwendung von R Markdown siehe <http://rmarkdown.rstudio.com>.

Wenn Sie auf die Schaltfläche **Knit*** klicken, wird ein Dokument generiert, das sowohl statischen Textinhalte als auch die Ausgabe von dynamisch berechnete Variableninhalten durch eingebettete R-Code-Chunks beinhaltet. Sie können einen R-Code so einbetten:

```{r berechnung, echo=FALSE}
vSumme <- 4+13
```

Im obigen Codechunk wurde die Summe von zwei Zahlen berechnet. Das Ergebnis der Summe ist `r vSumme`.

### Erste Aufgabe für die Grundschule
```{r grunschulaufgabe, echo=TRUE}
vSummand1 <- 4
vSummand2 <- 6
vSumme <- vSummand1 + vSummand2 
```
Lieber Peter, berechne bitte die Summe der Zahlen `r vSummand1` und `r vSummand2`!

Bitte überprüfe Deine Lösung
`r vSummand1`  +  `r vSummand2` =  `r vSumme`

## Mathematische Formeln 

Mathematische Formeln und Symbole können im Fließtext erscheinen z.B. mit $ x \in \mathbb{R} $ oder als abgesetzte mathematische Formel  
$$\overline{y_i} := \frac{1}{2n+1}\cdot \sum_{k=-n}^n y_{k+i}\quad \mbox{ mit } \quad i-n \geq 1 \mbox{ und }  i+n \leq m.$$
Für mathematische Formeln gibt es zwei Darstellungsformen:

* abgesetzte zentrierte mathematische Formeln werden mit zwei Dollarzeichen `$$` gerahmt und
* Formeln im Fließtext mit jeweils einem Dollarzeichen `$`.

### Normalverteilung - Latex-Notation der Dichtefunktion
$$
f(x)= \frac{1}{\sigma\sqrt{2\pi}} {e^{-\frac{1}{2}\left(\frac{x-\mu}{\sigma}\right)^2}}
$$



## Dynamisch berechnet Variable in mathematischer Formel
Im folgenden Beispiel wird eine dynamische berechnete Variable in eine Formel eingebettet.
```{r}
a <- floor(runif(1, 1, 5))
b <- floor(runif(1, 6, 15))
n <- 3
```

Bitte berechnet das Integral 
$$ f(x) = x^{`r n`}$$ 
in folgenden Grenzen a=`r a` =und b=`r b`: 

$$
 y:= \int_{a}^{b} f(x) \, dx = \int_{`r a`}^{`r b`} x^{`r n`} \, dx
$$
```{r}
vZaehler <- b^(n+1) - a^(n+1) 
vNenner  <- n+1
```

Die Lösung des Integrals als Bruch lautet `r vZaehler` `r vNenner`:
$$
 y= \frac{`r vZaehler`}{`r vNenner`}
$$

## Voraussetzungen und Ziele
Für die Erstellung von individuellen Arbeitsblättern gehen wir von folgenden Voraussetzungen aus:
* Klasse mit 32 Schülerinnen und Schülern aus,
* alle Schülerinnen und Schülern bekommen individuelle Aufgabenblätten und Hilfen,
* alle 32 Aufgabenblätter werden mit einem KnitR-Durchlauf erzeugt,
* die Aufgaben- und Hilfenauswahl basieren auf Schülerdaten die in Tabellenform vorliegen und für Erzeugung von individuellen Aufgabenblättern als Eingabedaten für R verwendet werden.

## Zufallszahlen 
Bei einem digitalen Arbeitsblatt bekommt jede Schülerinnen und jeder Schüler ein eigenes Aufgabenblatt und ggf. individuelle Hilfen und Lösungshinweise. 


Zunächst wird die Generierung von individuellen Arbeitsblätter über Zufallszahlen umgesetzt. In einem späteren Schritt über die statistische Auswertung von Schülerdaten.

Der folgende Befehl erzeugt 10 Zufallszahlen für eine stetige Gleichverteilung (uniforme Verteilung) auf dem Intervall $ [5,99] $. Dabei entsteht ein Vektor mit 10 Zahlen aus $ [5,99]^{10} $
```{r}
runif(10, 5, 99)
```
Für ganzzahlige Zufallszahlen kann man 
* runden oder
```{r}
round(runif(10, 5, 99))
```
* die Gaußklammer
anwenden.
```{r}
floor(runif(10, 5, 99))
```

## Zufällige Aufgaben mit Lösung 
Es zufällig ein Polynom 2. Grades mit ganzzahligen Koeffizienten generiert werden und dann soll die entsprechende Lösung ebenfalls in  

### Matrix als LaTeX
Eine Matrix in R ist eine Datenstruktur. Mathematische Ausdrücke werden sowohl im Mediawiki als auch R-Markdown in der LaTeX definiert. Die folgende Funktion erzeugt eine Matrix als Zeichenkette (String), die man in KnitR in mathematischen Formeln verwenden kann und dann die Zahlenwert der mit R berechneten Matrix enthält.
```{r}
matrix2latex <- function(pA) {
  # Überprüfe, ob pA eine Matrix ist
  if (!is.matrix(pA)) {
    stop("pA muss eine Matrix sein")
  }
  
  ### Schliesse die pmatrix-Umgebung 
  latex_string <- "\\begin{pmatrix} \n"
  #### Fuege die Zeilen der Matrix hinzu
  for (i in 1:nrow(pA)) {
    for (j in 1:ncol(pA)) {
      latex_string <- paste0(latex_string, " ", pA[i, j], " ")
      if (j < ncol(pA)) {
        latex_string <- paste0(latex_string, " & ")
      }
    }
    latex_string <- paste0(latex_string, "\\\\ \n")
  }
  
  ### Schliesse die pmatrix-Umgebung 
  latex_string <- paste0(latex_string, "\\end{pmatrix}")
  
  return(latex_string)
}
```

Nun kann man die Ausgabe der Matrix in LaTeX testen.

```{r}
# Erstelle eine Matrix
A <- matrix(c(1, 2, 3, 4, 5, 6), nrow = 2, ncol = 3)
x <- matrix(c(-1, 1, -2), nrow = 3, ncol = 1)
y <- A %*% x
# Konvertiere die Matrix A in einen LaTeX-String
latex4A <- matrix2latex(A)
latex4x <- matrix2latex(x)
latex4y <- matrix2latex(y)

```
Nun wird die Berechnung einer Matrixmultiplikation in Latex ausgegeben.
$$
  A \cdot x = `r latex4A` \cdot `r latex4x` = `r latex4y` 
$$


