---
title: "Fehlerfunktion Reaktionszeit"
author: "Bert Niehaus"
date: "`r Sys.Date()`"
output: html_document
---

```{r setup, include=FALSE}
knitr::opts_chunk$set(echo = TRUE)
```

## Funktionstyp auswählen
Man braucht eine Fuzzyfizierung der Reaktionszeit. Kurze Reaktionszeit ist gut, also nahe bei 1. Lange Reaktionszeit ist schlecht also nahe bei 0.
$$
 f(t,y_0,a,k) := 1 - \frac{1}{1+exp(-k\cdot (t-a)) \cdot \left(\frac{1}{y_0}-1\right)} 
$$

## Funktiontyp in R kodieren
Funktionen werden berechenbar in R ergeben.
```{r}
f_RZ<- function (t,y0,a,k) {
  ## logistische Wachstumsfunktion verwendet-
  ret <- 1 - 1/( 1+  exp(-k*(t-a)) *(1/y0 - 1)  )
  return(ret)
}


f_RZ(0.1,0.5,4,2)
f_RZ(4,0.5,4,2)
f_RZ(20,0.5,4,2)

## 
xw <- 1:100
xw <- xw*0.2

yw <- f_RZ(xw,0.5,4,2)

plot(x=xw,y=yw)

```
## Daten generieren
Die Daten sind unsere Messwerte.
```{r}
tm <- c(1,10,4,20)
yreak <- c(0.9,0.1,0.42,0.04)

```


## Daten in Tabelle
Mit `kable()` kann man die Daten als Tabelle anzeigen.
```{r}
datareak <- data.frame(tm,yreak)
knitr::kable(
  datareak, booktabs = TRUE,
  align=c('r','r'),
  caption = 'Reaktionszeit fuzzifiziert '
)
```
## Fehlerfunktion kodieren

```{r}
E_RZ <- function (y0,a,k,t_D,y_D) {
  ### quadratische Einzelfehler berechnen
  quadfehler <- (f_RZ(t_D,y0,a,k) - y_D)^2
  ### quadratische Einzelfehler summieren
  ret <- sum(quadfehler) 
  return (ret)
}

E_RZ(y0=0.5,a=4,k=2,t_D=tm,y_D=yreak)

```


