---
title: "Fehlerfunktion Reaktionszeit"
author: "Bert Niehaus"
date: "`r Sys.Date()`"
output: html_document
---

```{r setup, include=FALSE}
knitr::opts_chunk$set(echo = TRUE)
```

## Funktionstyp auswählen
Man braucht eine Fuzzyfizierung der Reaktionszeit. Kurze Reaktionszeit ist gut, also nahe bei 1. Lange Reaktionszeit ist schlecht also nahe bei 0.
$$
 f(t,y_0,a,k) := 1 - \frac{1}{1+exp(-k\cdot (t-a)) \cdot \left(\frac{1}{y_0}-1\right)} 
$$

## Funktiontyp in R kodieren
Funktionen werden berechenbar in R ergeben.
```{r}
f_RZ<- function (t,y0,a,k) {
  ## logistische Wachstumsfunktion verwendet-
  ret <- 1 - 1/( 1+  exp(-k*(t-a)) *(1/y0 - 1)  )
  return(ret)
}


f_RZ(0.1,0.5,4,2)
f_RZ(4,0.5,4,2)
f_RZ(20,0.5,4,2)

## 
xw <- 1:100
xw <- xw*0.2

yw <- f_RZ(xw,0.5,4,2)

plot(x=xw,y=yw)

```
## Daten generieren
Die Daten sind unsere Messwerte.
```{r}
tm <- c(1,10,4,20)
yreak <- c(0.9,0.1,0.42,0.04)

```


## Daten in Tabelle
Mit `kable()` kann man die Daten als Tabelle anzeigen.
```{r}
datareak <- data.frame(tm,yreak)
knitr::kable(
  datareak, booktabs = TRUE,
  align=c('r','r'),
  caption = 'Reaktionszeit fuzzifiziert '
)
```
## Fehlerfunktion kodieren

```{r}
E_RZ <- function (y0,a,k,t_D,y_D) {
  ### quadratische Einzelfehler berechnen
  quadfehler <- (f_RZ(t_D,y0,a,k) - y_D)^2
  ### quadratische Einzelfehler summieren
  ret <- sum(quadfehler) 
  return (ret)
}

E_RZ(y0=0.5,a=4,k=2,t_D=tm,y_D=yreak)

```
## Definition der Fuzzy-Funktionen und Lade- und Speicherfunktionen
Die folgenden Funktionen werden für das Laden- und Speichern und Speichern von Rohdaten verwendet, die 
dann mit Fuzzy-Regeln verarbeitet werden.
```{r echo=FALSE}
#' Funktion komma2punkt(pWert)
#'
#' Diese Funktion "komma2punkt()" ersetzt ein deutsches Komma ","
#' in einer reellen Zahl (z.B. "3,5") durch einen Dezimalpunkt,
#' damit man mit den Werten in R rechnen kann (z.B. mit 3.5 ).
#'
#' @param pWert ist als Wert eine Zeichenkette, Vektor oder Spalte in einem Dataframe
#'
#' @return Die reelle Zahl die ggf. Komma durch eine R-lesbaren Dezimalpunkt
#'
#' @examples
#' Direkt eine Zeichenkette in die entsprechende Dezimalzahl umwandel
#'   komma2punkt("3,7")
#' gibt dann die reelle Zahl 3.7 zurück
#'
#' Variable definieren und umwandeln
#'   wert <- "123,71"
#'   komma2punkt(wert)
#' gibt dann die reelle Zahl 123.71 zurück

#' Vektor definieren und umwandeln
#'   vec <- c("123,71","3,7",1.2, 51)
#'   komma2punkt(wert)
#' gibt dann den folgenden Vektor von reellen Zahlen c(123.71 , 3.7 , 1.2 , 51)  zurück

komma2punkt <- function(pWert) {
  pWert <- as.character(pWert)
  pWert <- gsub(",", ".", pWert)
  pWert <- as.numeric(pWert)
  return(pWert)
}


#' Funktion load_csv(pFilename,pNumCols)
#'
#' @param pFilename Der Dateipfad der CSV-Datei
#' @param pNumCols  Spaltenbezeichnungen in der CSV-Datei, für die eine Zahlenkonvertierung notwendig ist z.B. "3,7" nach 3.7
#'
#' @return Ein Dataframe mit den Daten aus der CSV-Datei
#'
#' @examples
#' df <- load_csv("meine_datei.csv")
#' studentdata <- load_csv("data/klausur.csv")
#'
#' cols4num <- c("aufgabe1","aufgabe2","aufgabe3")
#' studentdata <- load_csv("data/klausur.csv",cols4num)

load_csv <- function(pFilename,pNumCols) {
  ## pNumCols ist eine Vektor mit Spaltenbezeichnungen,
  ## für die eine Komma-Punktkonvertierung vorgesehen ist.
  ## pNumCols ist ein optionaler Parameter
  retData <- read.csv(pFilename, header=TRUE, stringsAsFactors=FALSE)
  # Überprüfen, ob pNumCols ein Vektor ist
  if (is.vector(pNumCols)) {
    for (i in 1:length(pNumCols)) {
      col4str <- unlist(retData[pNumCols[i]])
      retData[pNumCols[i]] <- komma2punkt(col4str)
    }
  }
  ### Rückgabe retData ist ein Dataframe (Tabelle)
  return(retData)
}

#' Funktion save_csv(pFilename,pData)
#'
#' @param pFilename Der Dateipfad der CSV-Datei
#' @param pData der Dataframe mit Spaltenbezeichnung colnames
#'
#' @return NULL
#'
#' @examples
#' save_csv("meine_datei.csv", meine_data)
save_csv <- function(pFilename, pData) {
  write.csv(pData, pFilename, row.names = FALSE)
}


#' Funktion load_inout_csv()
#'
#' Diese Ladefunktion wird für die Auswahl von bestimmten Ein- und Ausgabespalten verwendet,
#' wobei nur die genannten Eingabe- und Ausgabespalten aus CSV-Datei extrahiert werden
#' Das die Datenspalten für numerische Berechnungen verwendet werden, werden
#' die Datenspalten ggf. in numerische Werte konvertiert.
#' ferner wird bei Rohdaten mit deutschem Komma in der Dezimalzahl "," durch "." ersetzt.
#'
#' @param pFilename  Dateipfad der CSV-Datei
#' @param pInCols  Namen der Eingabespalten als Vektor mit Spaltenbezeichnungen mit Zahlen
#' @param pOutCols Namen der Ausgabespalten als Vektor mit Spaltenbezeichnungen mit Zahlen
#'
#' @return Ein Dataframe mit den ausgewählten Eingabespalten und Ausgabespalten
#'
#' @examples
#' incols <- c("Spalte1", "Spalte2","Spalte3")
#' outcols <- c("Spalte4", "Spalte5")
#'
#' Die obigen Spaltenbezeichnung sollten als Spalten in der CSV-Datei existieren.
#' mydata <- load_inout_csv("klausur.csv", incols , outcols )
#'

load_inout_csv <- function(pFilename,pInCols,pOutCols) {
  data <- read.csv(pFilename, header=TRUE, stringsAsFactors=FALSE)
  ### Spalten für Eingabe bzw. Ausgabe in Zeichen konvertieren,
  ### ggf. deutsches Komma in Dezimalzahlen durch Punkt
  for (i in 1:length(pInCols)) {
    col4str <- unlist(data[pInCols[i]])
    data[pInCols[i]] <- komma2punkt(col4str)
  }
  for (i in 1:length(pOutCols)) {
    col4str <- unlist(data[pOutCols[i]])
    data[pOutCols[i]] <- komma2punkt(col4str)
  }
  ### Spalten mit den Bezeichnung pColNames extrahieren
  data4cols <-  list(
    xin  = data[pInCols],
    yout = data[pOutCols]
  )
  ### Rueckgabe der extrahieren numerischen Datenspalten
  return(data4cols)
}


#' Funktion cols4sum
#'
#' @param pData Ein Dataframe
#' @param pColname4Sum Der Name der neuen Spalte
#' @param pInCols Die Namen der Spalten, deren Summe berechnet werden soll
#'
#' @return Ein Dataframe mit der Summe der Spalten
#'
#' @examples
#'
#' datensumme <- cols4sum(studentdata, "summe", c("aufgabe1", "aufgabe2", "aufgabe2"))
#'
#' Spaltenbezeichnung in einem Vektor
#' colnames4data <-  c("aufgabe1", "aufgabe2", "aufgabe2")
#' datensumme <- cols4sum(studentdata, "summe", colnames4data)
#'
cols4sum <- function(pData, pColname4Sum, pInCols) {
  # Überprüfe, ob pData ein Dataframe ist
  if (!is.data.frame(pData)) {
    stop("pData muss ein Dataframe sein")
  }

  # Überprüfe, ob pInCols ein Vektor von Spaltennamen ist
  if (!is.character(pInCols) || length(pInCols) == 0) {
    stop("pInCols muss ein Vektor von Spaltennamen sein")
  }

  # Überprüfe, ob pColname4Sum ein eindeutiger Spaltenname ist
  if (pColname4Sum %in% names(pData)) {
    stop("pColname4Sum ist bereits ein Spaltenname")
  }

  # Überprüfe, ob alle Spaltennamen in pInCols in pData existieren
  if (any(!pInCols %in% names(pData))) {
    stop("Einige Spaltennamen in pInCols existieren nicht in pData")
  }

  # Überprüfe, ob alle Spaltennamen in pInCols numerische Variablen sind
  if (any(!sapply(pData[, pInCols], is.numeric))) {
    stop("Einige Spaltennamen in pInCols sind keine numerischen Variablen")
  }

  # Erstelle eine neue Spalte in pData mit dem Namen in pColname4Sum
  pData[[pColname4Sum]] <- rowSums(pData[, pInCols])

  # Rückgabe des Dataframes
  return(pData)
}

#' Funktion copy4vec(pVec)
#'
#' kopiert mit einer For-Schleife die Werte aus dem gegebenen Vektor pVec
#' in einen neuen Vektor und gibt diesen zurueck,
#'
#' @param pVec Ein Vektor
#'
#' @return Der kopierte Vektor mit gleichem Inhalten in den Komponenten
#'
#' @examples
#' copy4vec(c(1, 2, 3))
#'
copy4vec <- function (pVec) {
  ret <- rep(0,length(pVec))
  for (i in length(pVec)) {
    ret[i] <- pVec[i]
  }
  ## return cloned vector
  return(vec)
}

#' Funktion echo4vec(pVarname,pVec)
#'
#' @param pVarname Der Name der Variablen als Zeichenkette
#' @param pVec Ein Vektor
#'
#' @return Zeichenkette, die mit Print ausgegeben wurde
#'
echo4vec <- function (pVarname,pVec) {
  output <- paste(pVarname,"=(",paste(pVec,collapse=","),")",sep="")
  print(output)
  return(output)
}

#' Funktion punkte4name(name,pPunkte,pMax)
#'
#' @param pName Name der Person, die den Text erhalten soll
#' @param pPunkte erreichte Punkte in Aufgabe/Klausur
#' @param pMax maximal erreichbare Punkte
#'
#' @return String - Ausgabe des Namens im Satz mit Anzahl der Punkte
#'
#' @examples
#' punkte4name("Hans",9,10)
punkte4name <- function(pName,pPunkte,pMax) {
  paste("Hallo ",pName,", du hast ",pPunkte," von insgesamt ",pMax," Punkten erreicht.",sep="")
}

#' Funktion loesung_ausgeben(pHilfe,pName,pSolution)
#'
#' Die Funktion erhält eine Hilfe als Zeichenkette. Die Zeichenkette beinhaltet
#' Textstellen mit "NAME" und "SOLUTION".
#' Die Textstelle "NAME" wird durch den Inhalt des Parameters "pName" ersetzt.
#' Die Textstelle "SOLUTION" wird durch den Inhalt des Parameters "pSolution" ersetzt.
#'
#' @param hilfe String/Zeichenkette mit einer Hilfe
#' @param name Der Name
#' @param solution Die Lösung
#'
#' @return Die Hilfe mit ersetztem Name und ersetzter Lösung
#'
#' @examples
#' hilfe <- "Hinweis für NAME : Die Lösung ist SOLUTION"
#' loesung_ausgeben(hilfe, "Hans", "zerlege 8 in 3+5 und rechne 7+8=(7+3)+5 ")
#'
loesung_ausgeben <- function(hilfe,name,solution) {
  hilfe_ausgabe <-  str_replace(hilfetext,"SOLUTION",solution)
  hilfe_ausgabe <-  str_replace(hilfe_ausgabe,"NAME",name)
  ## Rückgabe der ersetzen Hilfe
  return(hilfe_ausgabe)
}

#' Funktion fuzzy_nand(pf1,pf2)
#'
#' berechnet die Negation des fuzzylogischen UND ("not and" bzw. "nand")
#' von zwei Vektoren pf1 und pf2 von Fuzzywerte. Die Komponenten der Vektoren
#' sind reelle Zahlen zwischen 0 und 1.
#'
#' @param pf1 Zahl oder Vektor mit Fuzzywerten
#' @param pf2 Zahl oder Vektor mit Fuzzywerten
#'
#' @return Ein Vektor mit Fuzzywerten
#'
fuzzy_nand <- function (pf1,pf2) {
  ret <- rep(0,length(pf1))
  for (i in 1:length(pf1)) {
    ret[i] <- 1 - min(pf1[i],pf2[2])
  }
  ### Rückgabewert ist das komponentenweise Minimum der beiden Vektoren pf1 und pf2
  ret
}

#' Funktion fuzzy_and(pf1,pf2)
#'
#' berechnet das fuzzylogische UND  mit dem Minimum von pf1 und pf2
#' von zwei Vektoren pf1 und pf2 von Fuzzywerte. Die Komponenten der Vektoren
#' sind reelle Zahlen zwischen 0 und 1.
#'
#' @param pf1 Zahl oder Vektor mit Fuzzywerten
#' @param pf2 Zahl oder Vektor mit Fuzzywerten
#'
#' @return Ein Vektor mit Fuzzywerten
#'
fuzzy_and <- function (pf1,pf2) {
  ret <- rep(0,length(pf1))
  for (i in 1:length(pf1)) {
    ret[i] <- min(pf1[i],pf2[i])
  }
  ### Rückgabewert ist das komponentenweise Minimum der beiden Vektoren pf1 und pf2
  ret
}

#' Funktion fuzzy_or(pf1,pf2)
#'
#' berechnet das fuzzylogische ODER mit dem Maximum von pf1 und pf2
#' von zwei Vektoren pf1 und pf2 von Fuzzywerte. Die Komponenten der Vektoren
#' sind reelle Zahlen zwischen 0 und 1.
#'
#' @param pf1 Zahl oder Vektor mit Fuzzywerten
#' @param pf2 Zahl oder Vektor mit Fuzzywerten
#'
#' @return Zahl oder Vektor mit Fuzzywerten
#'
fuzzy_or <- function (pf1,pf2) {
  ret <- rep(0,length(pf1))
  for (i in 1:length(pf1)) {
    ret[i] <- max(pf1[i],pf2[i])
  }
  ### Rückgabewert ist das komponentenweise Maximum der beiden Vektoren pf1 und pf2
  return(ret)
}

#' Funktion fuzzy_not(pf1)
#'
#' berechnet das fuzzylogische NICHT mit 1-pf1
#' von einem Vektoren pf1 und pf2 von Fuzzywerte. Die Komponenten der Vektoren
#' sind reelle Zahlen zwischen 0 und 1.
#'
#' @param pf1 Zahl oder Vektor mit Fuzzywerten
#'
#' @return Zahl oder Vektor mit Fuzzywerten
#'
fuzzy_not <- function (pf1) {
  ret <- rep(0,length(pf1))
  for (i in 1:length(pf1)) {
    ret[i] <- 1 - pf1[i]
  }
  ### Rückgabewert ist das komponentenweise Minimum der beiden Vektoren pf1 und pf2
  return(ret)
}


#' Funktion fuzzy_implication(pf1,pf2)
#' berechnet das fuzzylogische IMPLICATION mit der NICHT pf1 ODER pf2
#' von zwei Vektoren pf1 und pf2 von Fuzzywerte. Die Komponenten der Vektoren
#' sind reelle Zahlen zwischen 0 und 1. Analog zur Logik p->q <=> nicht p oder q
#'
#' @param pf1 Zahl oder Vektor mit Fuzzywerten
#' @param pf2 Zahl oder Vektor mit Fuzzywerten
#'
#' @return Zahl oder Vektor mit Fuzzywerten
#'
fuzzy_implication <- function (pf1,pf2) {
  notf1 <-  fuzzy1_not(pf1)
  ret <- fuzzy1_or(notf1,pf2)
  ### Rückgabewert ist das komponentenweise Implikation der beiden Vektoren pf1 und pf2
  return(ret)
}

#' Funktion fuzzy2_nand(pf1,pf2)
#'
#' berechnet die Negation des fuzzylogischen UND ("not and" bzw. "nand")
#' von zwei Vektoren pf1 und pf2 von Fuzzywerte. Die Komponenten der Vektoren
#' sind reelle Zahlen zwischen 0 und 1.
#' Grundlage für die fuzzy2_...() ist hier multiplikative Verknüpfung für UND
#' Dies ist eine strenges Fuzzy-UND im Vergleich zu der fuzzy_und() als  Minimum
#'
#' @param pf1 Zahl oder Vektor mit Fuzzywerten
#' @param pf2 Zahl oder Vektor mit Fuzzywerten
#'
#' @return Ein Vektor mit Fuzzywerten
#'
fuzzy2_nand <- function (pf1,pf2) {
  ret <- rep(0,length(pf1))
  for (i in 1:length(pf1)) {
    ret[i] <- 1-(pf1[i] * pf2[i])
  }
  ### Rückgabewert ist die Negation der multiplikative UND-Verknüpfung "NAND" der beiden Vektoren pf1 und pf2
  return(ret)
}

#' Funktion fuzzy2_and(pf1,pf2)
#'
#' berechnet das fuzzylogischen UND
#' von zwei Vektoren pf1 und pf2 von Fuzzywerte. Die Komponenten der Vektoren
#' sind reelle Zahlen zwischen 0 und 1.
#' Grundlage für die fuzzy2_...() ist hier multiplikative Verknüpfung für UND
#' Dies ist eine strenges Fuzzy-UND im Vergleich zu der fuzzy_and() als  Minimum
#'
#' @param pf1 Zahl oder Vektor mit Fuzzywerten
#' @param pf2 Zahl oder Vektor mit Fuzzywerten
#'
#' @return Ein Vektor mit Fuzzywerten
#'
fuzzy2_and <- function (pf1,pf2) {
  ret <- rep(0,length(pf1))
  for (i in 1:length(pf1)) {
    ret[i] <- pf1[i] * pf2[i]
  }
  ### Rückgabewert ist das komponentenweise Minimum der beiden Vektoren pf1 und pf2
  return(ret)
}

#' Funktion fuzzy2_or(pf1,pf2)
#' berechnet das fuzzylogische ODER mit dem Maximum von pf1 und pf2
#' von zwei Vektoren pf1 und pf2 von Fuzzywerte. Die Komponenten der Vektoren
#' sind reelle Zahlen zwischen 0 und 1.
#' Grundlage für die fuzzy2_or() ist hier Negation der multiplikativen Verknüpfung für UND
#' Dies liefert ein schwächeres Fuzzy-ODER im Vergleich zu der fuzzy_or() als Maximum
#'
#' @param pf1 Zahl oder Vektor mit Fuzzywerten
#' @param pf2 Zahl oder Vektor mit Fuzzywerten
#'
#' @return Zahl oder Vektor mit Fuzzywerten
#'
fuzzy2_or <- function (pf1,pf2) {
  ret <- rep(0,length(pf1))
  for (i in 1:length(pf1)) {
    ret[i] <- 1 - (1-pf1[i]) * (1-pf2[i])
  }
  ### Rückgabewert ist das komponentenweise "Oder" der beiden Vektoren pf1 und pf2
  return(ret)
}

#' Funktion fuzzy2_implication(pf1,pf2)
#'
#' berechnet das fuzzylogische IMPLICATION mit der NICHT pf1 ODER pf2
#' von zwei Vektoren pf1 und pf2 von Fuzzywerte. Die Komponenten der Vektoren
#' sind reelle Zahlen zwischen 0 und 1. Analog zur Logik p->q <=> nicht p oder q
#' Grundlage für die fuzzy2_impcation() ist hier Negation der multiplikativen Verknüpfung für UND
#' Dies liefert eine schwächere Fuzzy-IMPLIKATION im Vergleich zu der fuzzy_implication() als Maximum
#' bzw. dem verwendeten fuzzy_or()
#'
#' @param pf1 Zahl oder Vektor mit Fuzzywerten
#' @param pf2 Zahl oder Vektor mit Fuzzywerten
#'
#' @return Zahl oder Vektor mit Fuzzywerten
#'
fuzzy2_implication <- function (pf1,pf2) {
  notf1 <-  fuzzy2_not(pf1)
  ret <- fuzzy2_or(notf1,pf2)
  ### Rückgabewert ist das komponentenweise "Oder" der beiden Vektoren pf1 und pf2
  return(ret)
}


#' Funktion fuzzy_indicator(pf1,pgrenze,pvalue0,pvalue1)
#'
#' @param pf1 Vektor mit Fuzzywerten zwischen 0 und 1
#' @param pgrenze die Grenze, ab der der Fuzzy-Indikator von 0 auf 1 gesetzt wird.
#' @param pvalue0 der Ausgabewert, der bei dem Indikator 0 ausgegeben wird,
#' @param pvalue1 der Ausgabewert, der bei dem Indikator 1 ausgegeben wird
#'
#' @return Ein Vektor
#'
#' @examples
#' Vektor mit Fuzzywerten
#' fvec <- c(0.1, 0.9, 0.5, 0.7)
#'
#' fuzzy_indicator(fvec, 0.5, 0, 1)
#' ### Ausgabevektor (0,1,1,1)
#'
#' fuzzy_indicator(fvec, 0.8, 0, 1)
#' ### Ausgabevektor (0,1,0,0)
#'
#' fuzzy_indicator(fvec, 0.5, "schlecht", "gut")
#' ### Ausgabevektor ("schlecht","gut","gut","gut")
#'
#' fuzzy_indicator(fvec, 0.8, "schlecht", "gut")
#' ### Ausgabevektor ("schlecht","gut","schlecht","schlecht")
#'
fuzzy_indicator <- function(pf1,pgrenze,pvalue0=0,pvalue1=1) {
  ret <- rep(pvalue0,length(pf1))
  for (i in 1:length(pf1)) {
    if (pf1[i] >= pgrenze) {
      ret[i] <- pvalue1
    }
  }
  ### Rückgabewert ist ein Vektor, der komponentenweise als Indikator funktioniert
  ####  pvalue0 wenn die Grenze pgrenze NICHT überschritten wird
  ####  pvalue1 wenn die Grenze pgrenze überschritten wird
  return(ret)
}

#' Funktion fuzzify_points(pData,pColNames)
#'
#' Fuzzifziert Datenspalten in dem Dataframe pData.
#' Die Spaltenbezeichnungen werden in dem Vektor pColNames angegeben.
#' Die Vektoren in den Spalten erwarten in dem ersten Eintrag die maximal
#' möglichen Punkte in einer Aufgabe
#'
#' @param pData Ein Dataframe
#' @param pColNames Vektor mit Namen/Bezeichnungen der fuzzifizierten Spalten
#'
#' @return Ein Dataframe mit den fuzzifizierten Spalten
#'
#' @examples
#' ## Spaltenbezeichnung des Dataframes, die als Spalten fuzzifiziert werden sollen.
#' name <- c("MAXPKT","Anna","Bert","Charlie")
#' aufgabe1 <- c(10,1,4,9)
#' aufgabe2 <- c(20,10,5,15)
#' studentdata <- data.frame(name,aufgabe1,aufgabe2)
#' cols4fuzzy <- c("aufgabe1", "aufgabe2")
#' df <- fuzzify_points(studentdata, cols4fuzzy)
#' ### Dataframe df enthält nun die Spalten "aufgabe1fuzzy" "aufgabe2fuzzy"
#' ### aufgabe1fuzzy <- c(1.0, 0.1, 0.4, 0.9)
#' ### aufgabe2fuzzy <- c(1.0, 0.5, 0.25, 0.75)
#'
fuzzify_points <- function(pData,pColNames) {
  spaltenzahl <- length(pColNames)
  for (i in 1:spaltenzahl) {
    ### colname1 ist die Bezeichnung der Spalte
    ### mit den Rohdaten z.B. "aufgabe1"
    colname1 <- pColName[i]
    ### colvec1 wird als numerischer Vektor gelesen
    colvec1  <- as.numeric(pData[[colname1]])

    ### colname2 ist die Bezeichnung der Spalte
    ### mit den fuzzifzierten Rohdaten z.B. "fuzzy1"
    colname2 <- paste("fuzzy",i,sep="")
    ### Alter colname2-Definition
    # colname2 <- paste(colname1,"fuzzy",sep="")
    ### Fuzzyspalte berechnen
    colvec2 <- colvec1 * 1/colvec[1]
    ### pData um Fuzzyspalte erweitern
    pData[,colname2] <- colvec2
  }
  ### Rueckgabe der erweiterten Daten
  return(pData)
}
```



