---
title: "Demo 2 - Laden und Speichern"
author: "Bert Niehaus"
date: "2023-01-09"
output: html_document
---

```{r setup, include=FALSE}
### Mit dieser Option kann man die Codeausgabe in dem KnitR-Dokument global anpassen
knitr::opts_chunk$set(echo = TRUE)
```

## Einleitung

In diesem Dokument werden Dateien geladen und gespeichert. Dabei wird eine CSV-Datei mit 4 Spalte in ein Dataframe `studentdata` eingeladen. Die Spaltenbezeichnung in der geladenen Datei sind wie folgt gewählt:
* (Spalte 1) `name` enthält den Vornamen der Person, die die Klausur geschrieben hat,
* (Spalte 2) `aufgabe1` enthält die Punkte für die Aufgabe 1 aus der Klausur,
* (Spalte 3) `aufgabe2` enthält die Punkte für die Aufgabe 2 aus der Klausur,
* (Spalte 4) `aufgabe3` enthält die Punkte für die Aufgabe 3 aus der Klausur.
Danach werden die Punktesumme der Aufgaben 1 bis 3 berechnet und eine weitere Spalte `summe` in dem dem Dataframe `studentdata` ergänzt.

## Funktionen definieren
Im Folgenden Codechunk werden zwei Funktionen für das Laden und Speichern definiert. Diese können jeweils mit weiteren Aufgaben für die Vor- Nachverarbeitung von Daten erweitert werden, die Funktionen können dann auf mehrer Lade- bzw. Speichervorgänge von Daten angewendet werden 
```{r , echo=FALSE}

load_csv <- function(pFilename) {
   retData <- read.csv(pFilename, header=TRUE, stringsAsFactors=FALSE)
   ### Rückgabe retData ist ein Dataframe (Tabelle)
   return(retData)
}

save_csv <- function(pFilename, pData) {
  write.csv(pData, pFilename, row.names = FALSE)
}
```

## Laden der Daten in eine Dataframe
Mit dem folgenden Code wird die CSV-Datei geladen.
```{r laden}
studentdata <- load_csv("data/data.csv");
## alternativ:  
## studentdata <- read.csv("data/data.csv", header=TRUE, stringsAsFactors=FALSE)
```
Der Dateframe `studentdata` enthält nun die Daten aus der Datei `data.csv`.

## Daten in Tabelle
Mit `kable()` kann man die Daten als Tabelle anzeigen.
```{r echo=FALSE}
knitr::kable(
  studentdata, booktabs = TRUE,
  align=c('l','r','r','r'),
  caption = 'geladene Daten aus data/data.csv.'
)
```

## Laden von LibreOffice CSV-Dateien 
Daten werden hier von LibreOffice exportiert als CSV-Daten 

### Komma bzw. Punkt Dezimalzahlen
In der Lerneinheit werden Zahlen in Tabellen verarbeitet. Vor- und Nachkommastellen werden in der deutschen Notation durch ein Komma "," getrennt, während in der englischen Notation ein Dezimalpunkt "." vewendet wird.

Je nach Spracheinstellung der Tabellenkalkulation wird daher ein Dezimalpunkt oder Komma für die Kennzeichnung der Nachkommastellen verwendet. Die folgende Funktion dient dazu ein Komma in Zahlen durch einen Dezimalpunkt zu ersetzen, damit R damit rechnen kann und man dennoch wie gewohnt die Daten in der Tabellenkalkulation eingeben kann. 

### Eingabe der Daten in LibreOffice
In dieser Lerneinheit gehen wir davon aus, dass die Daten in LibreOffice mit deutschen Spalteinstellungen eingegeben wurden und dann als CSV-Datei exportiert wurden.

### Komma-Punkt-Erstetzung
Man benötigt eine Funktion, die Daten von der Kommanotation von Dezimalzahlen in die Punktnotation als Zeichenkette transformiert und dann die Zeichenkette in eine Zahl konvertiert, mit der R rechnen kann.
```{r}

komma2punkt <- function(pWert) {
  pWert <- as.character(pWert)
  pWert <- gsub(",", ".", pWert)
  pWert <- as.numeric(pWert)
  return(pWert)
}

```
Test der Funktion `komma2punkt()` mit einigen Beispielen:
```{r}

komma2punkt("3,7")
komma2punkt("13,723")
### Beispiel in dem keine Ersetzung notwendig ist
komma2punkt("3.7")
## Mit Variablen die Zahlen als Text enthalten
zahl <- "4,9"
komma2punkt(zahl)
## Zeichenkette "4,9" in Zahl 4.9 konvertieren mitd der R rechnen kann
zahl <- komma2punkt(zahl)
zahl + 1
### Konvertieren von Vektoren
vektor <- c("1,3","7,5","123,342")
komma2punkt(vektor)

```


### Auswahl von Ein- Ausgabedaten aus Tabelle
Mit der folgenden Funktion kann man eine Auswahl von Spalten von Eingabe- und Ausgabespalten aus eine CSV-Datei geladen werden.
```{r}

load_inout_csv <- function(pFilename,pInCols,pOutCols) {
  data <- read.csv(pFilename, header=TRUE, stringsAsFactors=FALSE)
  ### Spalten für Eingabe bzw. Ausgabe in Zeichen konvertieren,
  ### ggf. deutsches Komma in Dezimalzahlen durch Punkt
  for (i in 1:length(pInCols)) {
    col4str <- unlist(data[pInCols[i]])
    data[pInCols[i]] <- komma2punkt(col4str)
  }
  for (i in 1:length(pOutCols)) {
    col4str <- unlist(data[pOutCols[i]])
    data[pOutCols[i]] <- komma2punkt(col4str)
  }
  ### Spalten mit den Bezeichnung pColNames extrahieren
  data4cols <-  list(
    xin  = data[pInCols],
    yout = data[pOutCols]
  )
  ### Rueckgabe der extrahieren numerischen Datenspalten
  return(data4cols)
}

``` 

### Laden mit Spaltenauswahl und Kommakonvertierung
Die Demonstation lädt zunächst die Rohdaten mit Komma statt Punkt und einer zusätzlichen Spalte, die für die weitere Datenverarbeitung nicht verwendet wird.
* `data/data4libreoffice.csv` ist der Dateiname, der Rohdaten mit Komma und Zusatzspalte
* `location` ist die Bezeichnung der nicht benötigten Spalte 
* `x1,x2,x3` sind die Bezeichnungen der 3 Eingabedatenspalten 
* `y1,y2` sind die Bezeichnungen der 2 Ausgabedatenspalten 

#### Laden der Rohdaten und Darstellung 
```{r}
rohdaten <- load_csv("data/data4libreoffice.csv")
```

Mit `kable()` kann man die Rohdaten als Tabelle anzeigen.
```{r echo=FALSE}
knitr::kable(
  rohdaten, booktabs = TRUE,
  align=c('l','r','r','r','r','r'),
  caption = 'Rohdaten aus data/data4libreoffice.csv.'
)
```

#### Laden der Spaltenauswahl und Darstellung 
```{r}
### Eingabespalten auswählen
incols <- c("x1","x2","x3")
### Ausgabespalten auswählen
outcols <- c("y1","y2")
### Ein-Ausgabespalten selektieren
seldaten <- load_inout_csv("data/data4libreoffice.csv",incols,outcols)
```
Mit `kable()` kann man die selektierten Datenspalte in einer Tabelle anzeigen.
```{r echo=FALSE}
knitr::kable(
  seldaten, booktabs = TRUE,
  align=c('l','r','r','r','r','r'),
  caption = 'Rohdaten aus data/data4libreoffice.csv.'
)
```
## Punktesumme berechnen
Mit dem folgenden Code werden einzelne Spalten aus dem Dataframe extrahiert und in den Variablen `a1`, `a2` und `a3` gespeichert. Mit diesen Vektoren wird die Vektorsumme berechnet und in dem Vektor `summe` .

```{r summeberechnen}
### Spaltenvektoren in die Variable a1, a2, a3 extrahieren.
a1 <- studentdata$aufgabe1
a2 <- studentdata$aufgabe2
a3 <- studentdata$aufgabe3

### Vektoriell die Summe der Spaltenvektoren berechnen
summe <- a1 + a2 + a3

### Spalte "summe" im Dataframe "studentdata" ergänzen
studentdata$summe <- summe
```

### Ausgangstabelle mit berechneter Summe
Die folgende Tabelle enthält die geladenen Daten mit der Summespalte.
```{r echo=FALSE}
knitr::kable(
  studentdata, booktabs = TRUE,
  caption = 'Geladene Daten mit Summespalte für data.csv.'
)
```

## Bestandenvektor berechnen

Die Funktion bekommt eine Punkteliste der Klausur und eine  Bestehensgrenze als Eingabe.

```{r, bestandenvektor}
bestanden_vektor <- function(pPointVec,pBestGrenze) {
  # pPointVec <- c(23,42,12,44,30)
  ### Der bestandenvektor soll nachher als Textausgabe für die Übungsblätter verwendet werden.
  bestvektor <- rep("-",length(pPointVec))
  #print(bestvektor)
  for (i in 1:length(pPointVec)) {
      if (pPointVec[i] >= pBestGrenze) {
         bestvektor[i] <- "bestanden"  
      } else {
         bestvektor[i] <- "nicht bestanden"  
      }
  }
  ### bestvektor <- c("bestanden","bestanden","nicht bestanden", "nicht bestanden", "bestanden")
  ### bestandenvektor wird zurückgegeben
  bestvektor 
}

# Bestehensgrenze festlegen
bestgrenze <- 20.0
bestvec <- bestanden_vektor(summe,bestgrenze)
studentdata$bestanden <- bestvec 

```

## Tabelle mit bestanden-Spalte
Mit `kable()` kann man die Daten als Tabelle anzeigen, die nun eine weitere Spalte mit "bestanden" bzw. "nicht bestanden" enthält. Die Bestehensgrenze lag bei `r bestgrenze` Punkten in der Klausur.
```{r echo=FALSE}
knitr::kable(
  studentdata, booktabs = TRUE,
  align=c('l','r','r','r'),
  caption = 'geladene Daten aus data/data.csv.'
)
```

## Informationen aus den Dataframe im Text
In dem folgenden Abschnitt wird gezeigt, wie man die Daten aus dem Dataframe dynamisch im Text einfügen kann. Dabei werden folgende Aspekte behandelt.
* Einfügen von Informaiionen direkt im Text,
* Erstellen von individuellen Information für einen einzelnen Datensatz und 
* Ergänzen einer Textinformation, die über alle Datensätze läuft.

### Informaiionen aus Variable direkt im Text
In dem folgenden Satz werden Information aus den geladenen Vektoren verwendet. 
Die Person `r studentdata$name[2]`  Punktzahl von Aufgabe 1 ist `r studentdata$aufgabe1[2]` Punkte erreicht. Insgesamt hat `r studentdata$name[2]`  in der Klausur insgesamt `r studentdata$summe[2]` Punkte erreicht.

### Textinformation für einen einzelnen Datensatz
In dem folgenden Codechunk wird ein Klausurindex `ki` festgelegt. Dies bestimmt, welche Datensatz auf dem Dataframe. Dieser Klausurindex legt fest, welche Zeile im Dataframe für die Ausgabe verwendet wird.
```{r klausurindex}
ki <- 2 ## zweite Zeile aus den Daten verwenden. 
```
Nun kann man die geladenen Daten für die 2. Person aus der Klausurbewertung ausgeben.

### Indexabhängige Ausgabe von Informationen aus geladenen Daten
* Der Klausurindex ist `r ki`. Daher werden nun die Daten der `r ki`. Klausur ausgegeben.
* Die Person mit Namen `r studentdata$name[ki]` hat insgesamt `r studentdata$summe[ki]` erreicht.
* `r studentdata$name[ki]` hat die Klausur `r studentdata$bestanden[ki]` 

### Überprüfen des Klausurindex 
Wenn man die Anzahl der Datensätze nicht kennt, kann man noch überprüfen, ob die Tabelle im Dataframe `studentdata` auch genügend Zeile enthält, dass die Zeile mit dem Index `ki` auch dargestellt werden kann. Man die Anzahl der Datensätze z.B. an der Lönge des Vektors `a1` oder des Vektors `summe` überprüfen. Dies erfolgt im nachstehenden Code als Vergleich von dem Klausurindex `ki` mit der Länge des Vektors `summe`:
```{r}
if (ki >= length(summe)) {
  ## Klausurindex ki ist zu groß gewählt. Man setzt den Index auf 1
  ki <- 1
}
```

## Speichern der Daten
In der obigen Datenverarbeitung wurde im Dataframe `studentdata` die Spalten `summe` und `bestanden`  ergänzt und diese erweiterte Datentabelle wird nun in einer neuen Datei mit dem Namen `datasumme.csv` abgespeichert, damit die Ausgangsdatei in diesem Demo nicht überschrieben wird. 
Wahl eines neuen Dateinamens ist prinzipiell empfehlenswert, damit bei einer fehlerhaften Berechnung nicht die Rohdaten verändert werden.
```{r speichern}

save_csv("data/datasumme.csv",studentdata)

## Alternativ
# write.csv(studentdata, "data/datasumme.csv", row.names = FALSE)
## Wenn man nicht in dem Unterverzeichnis "data/", 
## sondern im gleichen Verzeichnis, wie die R-Markdown-Datei die Daten speichern möchte
# save_csv("datasumme.csv",studentdata)
# write.csv(studentdata, "datasumme.csv", row.names = FALSE)
```

