---
title: "Demo 2 - Laden und Speichern"
author: "Bert Niehaus"
date: "2023-01-09"
output: html_document
---

```{r setup, include=FALSE}
### Mit dieser Option kann man die Codeausgabe in dem KnitR-Dokument global anpassen
knitr::opts_chunk$set(echo = TRUE)
```

## Einleitung

In diesem Dokument werden Dateien geladen und gespeichert. Dabei wird eine CSV-Datei mit 4 Spalte in ein Dataframe `studentdata` eingeladen. Die Spaltenbezeichnung in der geladenen Datei sind wie folgt gewählt:
* (Spalte 1) `name` enthält den Vornamen der Person, die die Klausur geschrieben hat,
* (Spalte 2) `aufgabe1` enthält die Punkte für die Aufgabe 1 aus der Klausur,
* (Spalte 3) `aufgabe2` enthält die Punkte für die Aufgabe 2 aus der Klausur,
* (Spalte 4) `aufgabe3` enthält die Punkte für die Aufgabe 3 aus der Klausur.
Danach werden die Punktesumme der Aufgaben 1 bis 3 berechnet und eine weitere Spalte `summe` in dem dem Dataframe `studentdata` ergänzt.


## Laden der Daten in eine Dataframe
Mit dem folgenden Code wird die CSV-Datei geladen.
```{r laden}
studentdata <- read.csv("data/data.csv", header=TRUE, stringsAsFactors=FALSE)
```
Der Dateframe `studentdata` enthält nun die Daten aus der Datei `data.csv`.

## Punktesumme berechnen
Mit dem folgenden Code werden einzelne Spalten aus dem Dataframe extrahiert und in den Variablen `a1`, `a2` und `a3` gespeichert. Mit diesen Vektoren wird die Vektorsumme berechnet und in dem Vektor `summe` .

```{r summeberechnen}
### Spaltenvektoren in die Variable a1, a2, a3 extrahieren.
a1 <- studentdata$aufgabe1
a2 <- studentdata$aufgabe2
a3 <- studentdata$aufgabe3

### Vektoriell die Summe der Spaltenvektoren berechnen
summe <- a1 + a2 + a3

### Spalte "summe" im Dataframe "studentdata" ergänzen
studentdata$summe <- summe
```

## Bestandenvektor berechnen

Die Funktion bekommt eine Punkteliste der Klausur und eine  Bestehensgrenze als Eingabe.

```{r, bestandenvektor}
bestanden_vektor <- function(pPointVec,pBestGrenze) {
  # pPointVec <- c(23,42,12,44,30)
  ### Der bestandenvektor soll nachher als Textausgabe für die Übungsblätter verwendet werden.
  bestvektor <- rep("-",length(pPointVec))
  for (i in 1:length(pPointVec)) {
      if (pPointVec[i] >= pBestGrenze) {
         bestvektor[i] <- "bestanden"  
      } else {
         bestvektor[i] <- "nicht bestanden"  
      }
  }
  ### bestvektor <- c("bestanden","bestanden","nicht bestanden", "nicht bestanden", "bestanden")
  ### bestandenvektor wird zurückgegeben
  bestvektor 
}

best <- bestanden_vektor(summe,2.0);
```


## Informationen aus den Dataframe im Text
In dem folgenden Abschnitt wird gezeigt, wie man die Daten aus dem Dataframe dynamisch im Text einfügen kann. Dabei werden folgende Aspekte behandelt.
* Einfügen von Informaiionen direkt im Text,
* Erstellen von individuellen Information für einen einzelnen Datensatz und 
* Ergänzen einer Textinformation, die über alle Datensätze läuft.

### Informaiionen aus Variable direkt im Text
In dem folgenden Satz werden Information aus den geladenen Vektoren verwendet. 
Die Person `r name[2]`  Punktzahl von Aufgabe 1 ist `r a1[2]` Punkte erreicht. Insgesamt hat `r name[2]`  in der Klausur insgesamt `r summe[2]` Punkte erreicht.

### Textinformation für einen einzelnen Datensatz
In dem folgenden Codechunk wird ein Klausurindex `ki` festgelegt. Dies bestimmt, welche Datensatz auf dem Dataframe. Dieser Klausurindex legt fest, welche Zeile im Dataframe für die Ausgabe verwendet wird.
```{r klausurindex}
ki <- 2 ## zweite Zeile aus den Daten verwenden. 
```
Nun kann man anolog zum ersten Beispiel den K

### Überprüfen des Klausurindex 
Wenn man die Anzahl der Datensätze nicht kennt, kann man noch überprüfen, ob die Tabelle im Dataframe `studentdata` auch genügend Zeile enthält, dass die Zeile mit dem Index `ki` auch dargestellt werden kann. Man die Anzahl der Datensätze z.B. an der Lönge des Vektors `a1` oder des Vektors `summe` überprüfen. Dies erfolgt im nachstehenden Code als Vergleich von dem Klausurindex `ki` mit der Länge des Vektors `summe`:
```{r}
if (ki >= length(summe)) {
  ## Klausurindex ki ist zu groß gewählt. Man setzt den Index auf 1
  ki <- 1
}
```

## Speichern der Daten
In der obigen Datenverarbeitung wurde im Dataframe `studentdata` die Spalte `summe` ergänzt und diese erweiterte Datentabelle wird nun in einer neuen Datei mit dem Namen `datasumme.csv` abgespeichert, damit die Ausgangsdatei in diesem Demo nicht überschrieben wird. 
Wahl eines neuen Dateinamens ist prinzipiell empfehlenswert, damit bei einer fehlerhaften Berechnung nicht die Rohdaten verändert werden.
```{r speichern}
write.csv(studentdata, "datasumme.csv", row.names = FALSE)
```

