---
title: "HTML Arbeitsblatt 3 - Notengebung zu Punkten"
author: "Bert Niehaus"
date: "`r Sys.Date()`"
output: pdf_document
---

```{r setup, include=FALSE}
knitr::opts_chunk$set(echo = TRUE)
```

## Einleitung
In dem folgende R-Code werden mit Hilfe von 2 Funktionen zu einem Vektor mit Punkten `punkte`$\in \mathbb{R}^n$ und die Note automatisiert für alle Punkte berechnet.
* $punkte\in \mathbb{R}^n$ enthält die Punkte (z.B. aus einer Klausur), für die die Noten ermitteln sollen.
* $bestgrenze\in \mathbb{R}^+$ ist die Bestehensgrenze,
* $maxpunkte \in \mathbb{R}^+$ ist die maximale Anzahl der Punkte, die in einer Klausur erreicht werden kann. 
* Mit der Funktion `notengrenzen_calc(pPunkteMax, pBestGrenze,pBestIndex,pNotenSkala)`  kann die Notengrenzen berechnen, um die Noten zuordnen danach mit der Funktion `note_zuordnen()` dem Punktevektor zuordnen zu können.
* `notenskala` enthält die Noten, die entsprechend der Notengrenzen den Punkten zugewiesen werden. Diese können Zahlenwert 1-6, Text "sehr gut", "sehr gut-" ..., oder auch Buchstaben A,B,C,D, und F für "failed" (amerikanisches Notensystem) sein, um entsprechend der Notengrenzen dan die Noten zuordnen zu können.

## Notenberechnung
Die Notenberechnung erfolgt in zwei Schritten:
* **Notengrenzen:** Berechnung der Notengrenzen bei gegebener Maximalpunktzahl, Bestehensgrenze und den verwendeten Notenskala,
* **Notenzuordnung:** Dabei wird den Punkten die entsprechende Note bei Erreichen der Notengrenze zugeordnet

### Funktion für Berechung der Notengrenzen

```{r , echo=TRUE}
notengrenzen_calc <- function(pPunkteMax, pBestGrenze,pBestIndex,pNotenSkala) {
     grenze = rep(0, length(pNotenSkala))
     imax <- length(pNotenSkala)
     schritt <- pBestGrenze/(imax-pBestIndex)
     ## Index für 6 bis zur 4 berechnen 
     gi <- imax
     ## Grenze unterhalb der Bestehensgrenze
     g <- 0
     while (gi > pBestIndex) {
        # Füge die Grenze in den Vektor ein
        g <- g + schritt
        grenze[gi] <- g
     
        # Vermindere den Index
        gi <- gi - 1 
     }
     ## Grenze oberhalb der Bestehensgrenze
     schritt <- (pPunkteMax - pBestGrenze)/(pBestIndex)
     ## Index für 4 und besser 
     while (gi > 0) {
        g <- g + schritt
        grenze[gi] <- g
        # Vermindere den Index
        gi <- gi - 1 
     }
     ## Rückgabewert Vektor "grenze"
     grenze
}
```

Die oben definierte Funktion kann nun verwendet werden, um Notengrenzen zu berechnen.

### Notengrenzen in Abhängigkeit von Bestehensgrenze 
In dem folgenden Beispiel werden die Notengrenzen in Abhängigkeit von der Bestehensgrenze bestimmt.
```{r ,echo=FALSE}
maxpunkte <- 200
bestgrenze <- 80
notenskala <- c("sehr gut","gut","befriedigend","ausreichend","mangelhaft","ungenügend")
bestindex <- 4 ## Index für Note, mit der man gerade noch bestanden hat 4 "ausreichend"
grenzen <- notengrenzen_calc(maxpunkte, bestgrenze,bestindex,notenskala)
```
In dieser Beispielrechnung für eine Klausur konnten maximal `r maxpunkte` erreicht werden. Dabei wurde als Bestehensgrenze die Punktezahl `r ` festfelegt. Das sind `r 100 * bestgrenze/maxpunkte` Prozent der Punkte. Nach der Berechnung der Notengrenzen ergibt sich.
```{r ,echo=FALSE}
df4grenzen <- data.frame(Notenskala=notenskala)  
#df4grenzen$Note <- notenskala
Notengrenze <- rep("-",length(notenskala))
for (i in 1:length(Notengrenze)) {
  Notengrenze[i] <- paste(grenzen[i],"-",grenzen[i+1])
}
Notengrenze[length(Notengrenze)] <- paste(grenzen[length(Notengrenze)],"-",0)
df4grenzen$Notengrenze <-Notengrenze  
```

Nun wird die Tabelle mit den Notengrenze erstellt:

```{r , echo=FALSE}
knitr::kable(
  df4grenzen, booktabs = TRUE,
  align=c('l','c'),
  caption = 'Geladene Daten aus der Datei data.csv.'
)
```



### Funktion zu Berechnung der Noten
Die Anwendung der folgenden Funktion `note_zuordnen()` setzt voraus, dass man vorher bei einer gegebenen 
* maximalen Anzahl von Punkten,
* Bestehensgrenze und
* einem Bestehensindex für eine Notenskala
die Notengrenze berechnet hat.
```{r}
note_zuordnen <- function(pPunkte,pGrenzen,pNotenskala) {
     ## Vektor mit der Länge der Punkte erstellen
     ## in dem Vektor wird die Note eingetragen
     note4punkte <- rep(0,length(pPunkte))
     for (i in 1:length(pPunkte)) {
       ## Notenindex auf schlechteste Note setzen
       gi <- length(pNotenskala)
       ## Noten auf schlechtesten Index setzen
       note4punkte[i] <- pNotenskala[gi]
       ## so lange die Note verbessern bis Note jeweilge Notengrenze kleiner als Punkte
       while ((gi > 0) & (pPunkte[i] >= pGrenzen[gi]))  {
          ## Index für die Grenze auf bessere Note setzen
          gi <- gi - 1 
          ## Notenbezeichnung setzen
          note4punkte[i] <- pNotenskala[gi]
       } 
     }
     ### Rückgabewert der Noten fuer alle Punkte
     note4punkte        
}

```


### Beispielberechnung für die Noten 1-6
```{r noten1bis6, echo=TRUE}
maxpunkte <- 100
bestgrenze <- 40
notenskala <- c("sehr gut","gut","befriedigend","ausreichend","mangelhaft","ungenügend")
bestindex <- 4 ## Index für Note, mit der man gerade noch bestanden hat 4 "ausreichend"

grenzen <- notengrenzen_calc(maxpunkte, bestgrenze,bestindex,notenskala)
## grenzen <- c(100,85,70,55,40,20)
## liefert die Grenzen für die Noten punkte<20 bedeutet "ungenügend"
## liefert die Grenzen für die Noten 40 > punkte >= 20 bedeutet "mangelhaft"
### Noten berechnen

### Punkte für 5 Klausuren im Vektor "punkte"
punkte <- c(23,92,33,89,60)

noten <- note_zuordnen(punkte, grenzen, notenskala)

### Notenberechnung ist nun abgeschlossen - Ausgabe
print(noten)
```

### Beispielberechnung für Noten mit Tendenz
In dem folgenden Beispiel werden die Gesamtpunkte und die Notengrenze beibehalten.
Es nun mit den gleichen Punkte eine feinere Unterteilung der Notenskala vorgenommen, dabei werden Noten zwischen 1+ und 6 mit Tendenzen + und - vergeben, wobei die Note 6 ohne Tendenz vergeben wird.
Damit ändert sich die Notenskala und der Index für die schwächste Note (hier 4), mit der man gerade nich bestanden hat.
```{r notentendenz, echo=TRUE}
maxpunkte <- 100
bestgrenze <- 40
notenskala <- c("1","1-","2+","2","2-","3+","3","3-","4+","4","5+","5","5-","6")
bestindex <- 10 ## Index für Note, mit der man gerade noch bestanden hat 4 "ausreichend"

grenzen <- notengrenzen_calc(maxpunkte, bestgrenze,bestindex,notenskala)
## grenzen <- c(100,85,70,55,40,20)
## liefert die Grenzen für die Noten punkte<20 bedeutet "ungenügend"
## liefert die Grenzen für die Noten 40 > punkte >= 20 bedeutet "mangelhaft"
### Noten berechnen

### Punkte für 5 Klausuren im Vektor "punkte"
punkte <- c(23,92,33,89,60)

noten <- note_zuordnen(punkte, grenzen, notenskala)

### Notenberechnung ist nun abgeschlossen - Ausgabe
print(noten)
```

### Klausurergebnisse laden 
Nun kann man das auf die Klausurergebnisse der Demodatei anwenden-

```{r laden}
studentdata <- read.csv("data/klausur.csv", header=TRUE, stringsAsFactors=FALSE)

a1 <- studentdata$aufgabe1
a2 <- studentdata$aufgabe2
a3 <- studentdata$aufgabe3

```

Die erste Datenzeile (2. Zeile) enthält die maximale Anzahl der Punkte für die jeweilige Aufgabe.

### Ausgangstabelle anzeigen
Die folgende Tabelle enthält die geladenen Daten.
```{r , echo=FALSE}
knitr::kable(
  studentdata, booktabs = TRUE,
  caption = 'Geladene Daten aus der Datei data.csv.'
)
```


### Punktesummen berechnen 

In folgenden Beispiel werden die Punktesummen in der Variable `summe` berechnet und dann dem Dataframe `studentdata` als Spalte zugewiesen.

```{r punktesummen}
summe <- a1 + a2 + a3
### in studentdata die Spalte "summe" ergänzen
studentdata$summe <- summe
```

### Ausgangstabelle mit berechneter Summe
Die folgende Tabelle enthält die geladenen Daten.
```{r}
knitr::kable(
  studentdata, booktabs = TRUE,
  caption = 'Geladene Daten mit Summespalte für data.csv.'
)
```

### Notenskala und Noten für die Punkte berechnen 
```{r}
maxpunkte <- summe[1] ## erste Zeile MAX enthält die maximal erreichbaren Punkte
bestgrenze <- summe[1] * 0.5 ## Bestehensgrenze ist 50% der Gesamtpunktzahl
### Als Notenskala werden die deutschen Noten mit Tendenz verwendet
notenskala <- c("1","1-","2+","2","2-","3+","3","3-","4+","4","4-","5+","5","5-","6")
bestindex <- 10 ## Index für Note, mit der man gerade noch bestanden hat. 
### In Index 10 steht "4" als "ausreichend" und mit "4-" hat man nicht mehr bestanden.

# Der Vektor "grenzen" enthält die Punktegrenzen, ab der man die betreffende Note
# aus der Notenskala erhält. Diese werden in Abhängigkeit von der Bestehensgrenze gewählt.
grenzen <- notengrenzen_calc(maxpunkte, bestgrenze,bestindex,notenskala)

### Noten berechnen
# Gesamtpunktzahl der Klausur findet man im Vektor "summe"
# die Summe ist eine Vektor z.B. summe <- c(23,92,33,89,60)

noten <- note_zuordnen(summe, grenzen, notenskala)
studentdata$noten <- noten
```

### Ausgangstabelle mit berechneter Note
Die folgende Tabelle enthält Noten auf Basis der berechnen Punktesummen für die geladenen Daten.
Als Bestehensgrenze wurde `r bestgrenze` Punkte festgelegt bei eine möglichen Gesamtpunktzahl von `r summe[1]` Punkten.
```{r}
knitr::kable(
  studentdata, booktabs = TRUE,
  align=c('l','r','r','r','r','c'),
  caption = 'Geladene Daten mit Summespalte für data.csv.'
)
```
## Bestandenvektor berechnen

Die Funktion bekommt eine Punkteliste der Klausur und eine  Bestehensgrenze als Eingabe.

```{r, bestandenvektor}
bestanden_vektor <- function(pPunkte,pBestGrenze) {
  # pPointVec <- c(23,42,12,44,30)
  ### Der bestandenvektor soll nachher als Textausgabe für die Übungsblätter verwendet werden.
  bestvektor <- rep("-",length(pPunkte))
  for (i in 1:length(pPunkte)) {
      ## Wenn die Punkte der i-ten Klausur die Bestehensgrenze erreicht,
      ## dann soll in dem Bestehensvektor die "bestanden" stehen und
      ## unterhalb der Bestehensgrenze "nicht bestanden" in den Bestehensvektor beschrieben werden.
      if (pPunkte[i] >= pBestGrenze) {
         bestvektor[i] <- "bestanden"  
      } else {
         bestvektor[i] <- "nicht bestanden"  
      }
  }
  ### bestvektor <- c("bestanden","bestanden","nicht bestanden", "nicht bestanden", "bestanden")
  ### bestandenvektor wird zurückgegeben
  bestvektor 
}

### Im Vektor "summe" stehen die Punktesumme und "bestgrenze" ist die Bestehensgrenze
best <- bestanden_vektor(summe,bestgrenze)
### Nun wird der Bestehensvektor in dem Dataframe "studentdata" ergänzt.
studentdata$bestanden <- best
```

### Spalte für das Bestanden
In letzten Spalte wurde nun noch eine weitere Textspalte ergänzt, die das Bestehen als Textvariable mit "bestanden" bzw. "nicht bestanden" enthält.
```{r}
knitr::kable(
  studentdata, booktabs = TRUE,
  align=c('l','r','r','r','r','c','l'),
  caption = 'Geladene Daten mit Summespalte für data.csv.'
)
```
## Häufigkeit der Noten im Diagramm
Mit den folgenden Befehlen kann man die Häufigkeit der Noten in einem Balkendiagramm darstellen.
```r
# der Vektor mit den Noten hat die folgenden Gestalt
#noten <- c(4, 3, 5, 4, 3, 5, 4, 3, 5, 4, 3, 5)

# Häufigkeit von Noteneinträgen ermitteln
haeufigkeit <- table(noten)

# Balkendiagramm erstellen
barplot(
  haeufigkeit,
  main = "Häufigkeit von Noten",
  xlab = "Noten",
  ylab = "Häufigkeit",
  col = "blue",
  border = "black"
)
```

## Speichern der Daten
In der obigen Datenverarbeitung wurde im Dataframe `studentdata` die Spalte `summe`, `bestanden` und `note` ergänzt und diese erweiterte Datentabelle wird nun in einer neuen Datei mit dem Namen `klausurnote.csv` abgespeichert, damit die Ausgangsdatei in diesem Demo nicht überschrieben wird. 
Wahl eines neuen Dateinamens ist prinzipiell empfehlenswert, damit bei einer fehlerhaften Berechnung nicht die Rohdaten verändert werden.
```{r speichern}
write.csv(studentdata, "data/klausurnote.csv", row.names = FALSE)
```
